臺灣板橋地方法院刑事判決　　　　　　　100年度訴字第374號
公　訴　人　臺灣板橋地方法院檢察署檢察官
被　　　告　魏榮輝
選任辯護人　陳麗真律師
被　　　告　柯宥辰
選任辯護人　黃明郎律師
被　　　告　簡秀香
選任辯護人　林玠民律師
上列被告等因貪污等案件，經檢察官提起公訴（99年度偵字第27
812 、31511 、31829 號），本院判決如下：
    主  文
魏榮輝共同犯行使公務員登載不實文書罪，處有期徒刑壹年肆月
；其餘被訴對主管事務圖利罪部分無罪。
柯宥辰共同犯行使公務員登載不實文書罪，處有期徒刑壹年壹月
；其餘被訴對主管事務圖利罪部分無罪。
簡秀香無罪。
    事  實
一、魏榮輝係臺北縣三峽鎮（現改制為新北市三峽區，下同）公
    所建設課技士，柯宥辰原係該區公所建設課監工（嗣於民國
    99年4 月6 日離職）併協助魏榮輝相關業務而為魏榮輝承辦
    案件之協辦，其等均係依法令服務於地方自治團體所屬機關
    而具有法定職務權限之人；緣臺北縣政府（現改制為新北市
    政府，下同）為積極推動垃圾處理計畫，確保區域性垃圾處
    理場（廠），順利營運及改善環境生活品質，乃訂定「臺北
    縣區域性垃圾處理場（廠）營運階段提供回饋自治條例」，
    明定對場（廠）所在地相關地區提供回饋金，至回饋金採收
    支對列方式納入各該受回饋之鄉鎮市公所預算，並定期逕提
    撥各回饋金管理暨運用委員會之專戶，各區域性垃圾處理場
    （廠）管理委員會應每半年監察該處理場（廠）之回饋金管
    理暨運用委員會有關回饋金收支情形，回饋金管理暨運用委
    員會組織規程，則由各鄉鎮市公所擬定，並送新北市政府核
    備，另回饋金可使用於處理場（廠）場址所在地之行政村里
    的有關公共設施之興設及管理維護事項；茲新北市三峽區公
    所因轄內設有三峽山員潭子垃圾衛生掩埋場（現更名為三峽
    碳中和樂園，座落新北市三峽區○○○○段之丘陵地，門牌
    號碼為新北市○○區○○里○○路○ 段262 號）而於預算內
    領有回饋金，三峽區域垃圾處理場（廠）管理運用委員會且
    於98年5 月27日，在新北市三峽區公所召開98年度第四次會
    議，擬以三峽山員潭子垃圾衛生掩埋場回饋金98年度（第三
    次）運用計畫款為工程預算來源，而議決「大埔里麻園溪旁
    安全護欄及鋪設柏油路面案，款計新臺幣（下同）200 萬元
    整（係該次會議提案十的議案，下稱甲案）」、「大埔里（
    中園街217-1 號及對面兩旁、中園街221 號旁）排水溝設施
    案，款計40萬元整（係該次會議提案十一的議案，下稱乙案
    ）」、「二鬮里（中央社區旁）鋪設柏油路面案，款計266
    萬8000元整（係該次會議提案十二的議案，下稱丙案）」等
    工程施作與否議案，嗣於該日均決議通過後交由新北市三峽
    區公所執行，新北市三峽區公所且於98年7 月3 日，以北縣
    峽清字第0980019569號函將上情呈報新北市政府核定，並於
    說明欄記載前開工程案之執行依據為「臺北縣區域性垃圾處
    理場（廠）營運階段提供回饋金自治條例」暨新北市三轄區
    回饋金委員會98年5 月27日會議；嗣於98年9 月30日新北市
    三峽區公所建設課技士魏榮輝、監工柯宥辰將前開甲、乙、
    丙三項工程案合一，簽辦「二鬮里、大埔里等AC路面鋪設、
    排水溝及麻園溪旁護欄設置工程」（下稱二鬮里等工程）採
    購案（即魏榮輝為該案之承辦人員，柯宥辰並因係協助魏榮
    輝相關業務而為魏榮輝承辦該案件之協辦），總預算金額為
    506 萬8000元，經新北市三峽區公所代理區長柯慶長於同年
    10月12日核可，新北市三峽區公所乃於98年10月30日於網路
    上刊載前揭二鬮里等工程案公開招標公告，且於公告中記載
    契約由得標廠商負責製作裝訂，費用廠商應含於標價內，機
    關不另給付費用，惟嗣發現該次公告原提供之「臺北縣三峽
    鎮公所單價分析表」中的數量欄位記載空白，乃於98年11月
    10日將之更正並公告，嗣於98年11月16日開標日因投標家數
    未達三家以上流標後，復有廠商反應前揭二鬮里等工程採購
    案有原圖說標示不明確、標單數量計算有誤等情，魏榮輝、
    柯宥辰遂再於98年11月24日簽辦前揭二鬮里等工程（第一次
    修正）採購案，經新北市三峽區公所代理區長柯慶長於98年
    12月1 日核可，新北市三峽區公所乃於98年12月15日於網路
    上刊載前揭二鬮里等工程（第一次修正）案公開招標公告，
    且於公告中仍記載契約由得標廠商負責製作裝訂，費用廠商
    應含於標價內，機關不另給付費用，另且在招標文件之「臺
    北縣三峽鎮公所二鬮里、大埔里等AC路面鋪設、排水溝及麻
    園溪旁護欄設置工程（第一次修正）單價分析表」中註明前
    揭二鬮里等工程（第一次修正）案所使用之瀝青混凝土需為
    「新」粒料（5CM 厚），並於「臺北縣三峽鎮公所二鬮里、
    大埔里等AC路面鋪設、排水溝及麻園溪旁護欄設置工程（第
    一次修正）預算明細表」項目「直接工程費」中項次編號壹
    - 一「二鬮里中央社區內重新鋪設柏油路面」項下的1-7 項
    之工程項目、說明等欄位，依序登載此7 項工程之項目均為
    瀝青混凝土鋪設（5CM ），於說明欄登載前開7 項工程之施
    工地點各位於136 巷、136 巷1 弄、136 巷2 弄、136 巷16
    弄、136 巷18弄、136 巷2 弄27號旁，中正路3 段70巷，併
    於「臺北縣三峽鎮公所二鬮里、大埔里等AC路面鋪設、排水
    溝及麻園溪旁護欄設置工程（第一次修正）瀝青混凝土路面
    鋪設位置圖」中詳繪前開7 項工程之施工地點，後於98年12
    月29日開標日，由簡秀香任負責人之又泉營造有限公司（下
    稱又泉公司）委由邱雨柔到場以384 萬元得標，新北市三峽
    區公所因與又泉公司於99年1 月11日簽訂前揭二鬮里等工程
    （第一次修正）案工程合約（合約編號98年度87號），又泉
    公司且於99年1 月14日申報開工，然此期間內之99年1 月11
    日，因新北市三峽區民代表會副主席王李傳以建議書提及前
    揭二鬮里等工程（第一次修正）案中施作之大埔里麻園溪旁
    護欄工程長度不夠，對行人安全影響至鉅，實有必要改善，
    請新北市三峽區公所儘速進行護欄延伸工程，以維安全，新
    北市三峽區公所遂指派柯宥辰至現場勘驗了解有無必要依前
    開建議書內容施作，柯宥辰乃會同王李傳、林省吉（又泉公
    司之施工現場負責人）等人於99年1 月18日10時至大埔里麻
    園溪旁現場勘驗後，柯宥辰於會勘紀錄之會勘案由欄明載大
    埔里麻園溪旁護欄長度不足案，併於結論欄記載此案原設計
    依工程會標準編列預算，然因經費不足始縮短設置（護欄）
    長度（510M），現既經里長及代表建議是否運用標餘款做足
    應設置之長度（590M），柯宥辰遂建議以原合約單價，辦理
    變更設計調整施作數量一併施作等意，即魏榮輝、柯宥辰均
    明知此次勘驗暨得據以辦理之變更設計案僅及於甲案即大埔
    里麻園溪旁護欄設置長度之數量增加案，並不及於丙案即二
    鬮里（中央社區旁）鋪設柏油路面案之變更設計與否，則前
    揭「臺北縣三峽鎮公所二鬮里、大埔里等AC路面鋪設、排水
    溝及麻園溪旁護欄設置工程（第一次修正）預算明細表」項
    目「直接工程費」中項次編號壹- 一「二鬮里中央社區內重
    新鋪設柏油路面」即丙案之工程項目並無因99年1 月18日之
    會勘結論使施工數量變更，致原合約金額亦有變更之情，詎
    其等竟共同基於行使公務員登載不實文書之犯意聯絡，在其
    等職務上所掌之「二鬮里、大埔里等AC路面鋪設、排水溝及
    麻園溪旁護欄設置工程（第一次修正）第一次變更設計預算
    書」附件之「工程變更設計詳細表」公文書中，於項目「直
    接工程費」中項次編號壹- 一「二鬮里中央社區內重新鋪設
    柏油路面」項下的1 、2 、4-7 計6 項之工程項目的變更後
    數量欄、變更後金額欄、變更後增加金額欄、變更後減少金
    額欄等欄位登載如附表所示之不實事項，以示該等工程項目
    的施工單位、單價雖不變然數量變更，致原合約數量、金額
    亦有變更之意，並各於前揭「二鬮里、大埔里等AC路面鋪設
    、排水溝及麻園溪旁護欄設置工程（第一次修正）第一次變
    更設計預算書」之設計、複核及承辦欄位用印後，於99年1
    月20日以簽呈檢附前開「二鬮里、大埔里等AC路面鋪設、排
    水溝及麻園溪旁護欄設置工程（第一次修正）第一次變更設
    計預算書」、「工程變更設計詳細表」等公文書提出行使於
    不知情之建設課長鄒坤、主任秘書陳明進依序蓋印同意，
    再由不知情之代理區長柯慶長於99年1 月22日核准之，足以
    生損害於新北市三峽區公所對該次工程施工管理之正確性。
二、案經臺灣板橋地方法院檢察署檢察官指揮法務部調查局臺北
    縣調查站（現改為制為新北市調查處）移送臺灣板橋地方法
    院檢察署檢察官偵查後起訴。
    理  由
甲、有罪部分（即被告魏榮輝、柯宥辰共同行使公務員登載不實
    文書部分）
壹、證據能力部分
一、按刑事訴訟法第159條第1項雖規定，被告以外之人於審判外
    之言詞或書面陳述，除法律有規定外，不得作為證據；查本
    件證人柯慶長、林省吉等前於檢察官前並經具結後所為之證
    詞固均屬被告以外之人於審判外之陳述，惟依刑事訴訟法第
    159 條之1 第2 項規定，原則上屬於法律規定為有證據能力
    之傳聞證據，於例外顯有不可信之情況，始否定其得為證據
    ，是以，得為證據之被告以外之人於偵查中所為之陳述，因
    其陳述未經被告詰問，應認屬於未經合法調查之證據，此項
    詰問權之欠缺，非不得審判中由被告行使以補正，而完足為
    經合法調查之證據，最高法院97年度台上字第2340號判決參
    照；茲證人柯慶長、林省吉既於本院審理中經傳喚到庭，且
    經被告及辯護人當庭行使詰問權，是認該瑕疵業已治癒，為
    有證據能力，至證人柯慶長、林省吉、鄒坤於調查中之陳
    述，則業經辯護人否認證據能力，且不具有傳聞證據之例外
    情形，自不得採為論罪科刑之依據，然此係指上開證人在調
    查中之證詞，就欲以之直接或間接證明本案起訴犯罪事實成
    立與否之情況，應無證據能力，惟並不影響其證詞得作為「
    彈劾證據」，即得以之作為證人本身在其他場合陳述可信度
    之證據，當無疑義（最高法院97年度台上字第1981號、第63
    21號判決意旨參照）。
二、其餘本院以下所引用做為認定犯罪事實之卷證資料，並無證
    據證明係公務員違背法定程序所取得，且被告、辯護人及檢
    察官於本院準備程序及審判期日中對該等卷證資料之證據能
    力均未表示爭執，迄至言詞辯論終結前亦未聲明異議，又卷
    內之文書證據，亦無刑事訴訟法第159 條之4 之顯有不可信
    之情況與不得作為證據之情形，本院審酌上開證據資料製作
    時之情況，尚無違法不當及證明力明顯過低之瑕疵，認為以
    之作為證據應屬適當，是依刑事訴訟法第第159 條之5 規定
    ，所引用之卷證所有證據，亦均有證據能力。
貳、實體部分
一、認定犯罪事實所憑之證據、理由
    訊據被告魏榮輝、柯宥辰均矢口否認有何共同行使公務員登
    載不實文書犯行，被告魏榮輝辯稱：依「二鬮里、大埔里AC
    路面鋪設、排水溝及麻園溪旁護欄置工程（第一次修正）第
    一次變更設計預算書」明載設計為被告柯宥辰，由被告魏榮
    輝複核，因此被告魏榮輝僅係依被告柯辰宥設計予以複核，
    被告魏榮輝非擅自變更，並無共同登載不實文書行使犯行；
    被告柯宥宸辯稱：按依94年2 月2 日修正公佈，並自95年7
    月1 日起施行之刑法第10條第2 項規定，其中，第一款前段
    係「身分公務員」，同款後段則為「授權公務員」，無論「
    身分公務員」或「授權公務員」均需以具有法定職務權限為
    要件，而法定職務權限，其中所謂「法定」係指法律規定、
    法規命令、職權命令或職務命令等而言，茲被告柯宥辰乃三
    峽鎮公所建設課擔任職稱「監工」之臨時人員，聽從三峽鎮
    公所建設課技士（即共同被告）魏榮輝之指揮，協助其處理
    業務，而被告柯宥辰在協助被告魏榮輝處理業務時，完全依
    被告魏榮輝指示辦理，並未敢摻有個人之意志，有若被告魏
    榮輝所使用之工具，是被告柯宥辰並未具有法定職務權限，
    顯非屬刑法第10條第2 項第1 款所稱之公務員，另共同被告
    魏榮輝前就三峽鎮民代表會副主席王李傳99年1 月11日建議
    書所建議事項，於99年1 月18日指揮被告柯宥辰辦理實地會
    勘後，指示被告柯宥辰書寫呈請上級長官核示准否同意變更
    設計之簽稿時，將「二鬮里、大埔里AC路面鋪設、排水溝及
    麻園溪旁護欄置工程（第一次修正）第一次變更設計預算書
    」及其附件「工程變更設計詳細表」交付給被告，該等文書
    並非被告柯宥辰製作，惟因「二鬮里、大埔里等AC路面鋪設
    排水溝及麻園溪旁護欄設置工程（第一次修正）」變更設計
    前之原始規劃設計書圖，係由被告柯宥辰依共同被告魏榮輝
    之指示草擬、製作，因而魏榮輝遂要被告柯宥辰在「二鬮里
    、大埔里AC路面鋪設、排水溝及麻園溪旁護欄置工程（第一
    次修正）第一次變更設計預算書」上「工程主辦單位」項下
    之「設計」欄內蓋章，而彼時被告柯宥辰因在主觀上認為該
    次變更設計純就王李傳建議之麻園溪旁護欄延伸工程部分辦
    理，因而在書寫上開簽稿時，對共同被告魏榮輝交付之「二
    鬮里、大埔里AC路面鋪設、排水溝及麻園溪旁護欄置工程（
    第一次修正）第一次變更設計預算書」及其附件「工程變更
    設計詳細表」上所載內容，亦僅就與王李傳建議變更設計有
    關之「大埔里麻園溪旁護欄設置及瀝青路面加封」部分加以
    注意，至於與該次變更設計無關之其他如「二鬮里中央社區
    內重新鋪設柏油路面」等工程部分則未再重新檢視，因此，
    被告柯宥辰對前揭「工程變更設計詳細表」上有關「二鬮里
    中央社區內重新鋪設柏油路面」壹. 一. 1 至壹. 一.7等各
    項工程施作數量調整及施工地點刪除等等均不知情，並無共
    同登載不實文書行使犯行云云；經查：
(一)、被告魏榮輝係新北市三峽區公所建設課技士，業務執掌為水
    利工程業務、就地整建、農舍等建築管理、上級補助案件彙
    整呈報、暫接水電證明、未損證明會勘、里基層工作經費、
    路燈裝護、上級交辦事項，柯宥辰原係新北市三峽區公所建
    設課監工（嗣於99年4 月6 日離職），職掌範圍係協助魏榮
    輝相關業務、路平專案、路燈、人行道巡查工程勘查、設計
    、監工、決算等事宜、綜合臨時交辦案件等，緣新北市政府
    為積極推動垃圾處理計畫，確保區域性垃圾處理場（廠），
    順利營運及改善環境生活品質，乃訂定「臺北縣區域性垃圾
    處理場（廠）營運階段提供回饋自治條例」，明定對場（廠
    ）所在地相關地區提供回饋金，至回饋金採收支對列方式納
    入各該受回饋之鄉鎮市公所預算，並定期逕提撥各回饋金管
    理暨運用委員會之專戶，各區域性垃圾處理場（廠）管理委
    員會應每半年監察該處理場（廠）之回饋金管理暨運用委員
    會有關回饋金收支情形，回饋金管理暨運用委員會組織規程
    ，則由各鄉鎮市公所擬定，並送新北市政府核備，另回饋金
    可使用於處理場（廠）場址所在地之行政村里的有關公共設
    施之興設及管理維護事項；茲新北市三峽區公所因轄內設有
    三峽山員潭子垃圾衛生掩埋場（現更名為三峽碳中和樂園，
    座落新北市三峽區○○○○段之丘陵地，門牌號碼為新北市
    三峽區○○里○○路○ 段262 號）而於預算內領有回饋金，
    三峽區域垃圾處理場（廠）管理運用委員會且於98年5 月27
    日，在新北市三峽區公所召開98年度第四次會議，擬以三峽
    山員潭子垃圾衛生掩埋場回饋金98年度（第三次）運用計畫
    款為工程預算來源，而議決「大埔里麻園溪旁安全護欄及鋪
    設柏油路面案，款計200 萬元整（係該次會議提案十的議案
    ，下稱甲案）」、「大埔里（中園街217-1 號及對面兩旁、
    中園街221 號旁）排水溝設施案，款計40萬元整（係該次會
    議提案十一的議案，下稱乙案）」、「二鬮里（中央社區旁
    ）鋪設柏油路面案，款計266 萬8000元整（係該次會議提案
    十二的議案，下稱丙案）」等工程施作與否議案，嗣於該日
    均決議通過後交由新北市三峽區公所執行，新北市三峽區公
    所且於98年7 月3 日，以北縣峽清字第0980019569號函將上
    情呈報新北市政府核定，並於說明欄記載前開工程案之執行
    依據為「臺北縣區域性垃圾處理場（廠）營運階段提供回饋
    金自治條例」暨新北市三轄區回饋金委員會98年5 月27日會
    議等情，有台北縣三峽鎮公所建設課業務分配職掌工作項目
    、「臺北縣區域性垃圾處理場（廠）營運階段提供回饋自治
    條例」、新北市三峽區公所98年7 月3 日北縣峽清字第0980
    019569號函暨該函所附臺北縣三峽鎮公所98年度（第四次）
    山員潭子區域性垃圾處理場回饋金管理暨運用委員會98年5
    月27日會議紀錄等可稽（見扣押物編號3 之三峽鎮公所建設
    課業務執掌表、99年度他字第6032號偵查卷第6- 8、70頁）
    ；又於98年9 月30日，被告柯宥辰、魏榮輝將前開甲、乙、
    丙三項工程案合一，簽辦「二鬮里、大埔里等AC路面鋪設、
    排水溝及麻園溪旁護欄設置工程」（下稱二鬮里等工程）採
    購案（即被告魏榮輝為該案之承辦人員，被告柯宥辰並因係
    協助被告魏榮輝相關業務而為被告魏榮輝承辦該案件之協辦
    ），總預算金額為506 萬8000元，經新北市三峽區公所代理
    區長柯慶長於同年10月12日核可，新北市三峽區公所乃於98
    年10月30日於網路上刊載前揭二鬮里等工程案公開招標公告
    ，且於公告中記載契約由得標廠商負責製作裝訂，費用廠商
    應含於標價內，機關不另給付費用，惟嗣發現該次公告原提
    供之「臺北縣三峽鎮公所單價分析表」中的數量欄位記載空
    白，乃於98年11月10日將之更正並公告，嗣於98年11月16日
    開標日因投標家數未達三家以上流標後，復有廠商反應前揭
    二鬮里等工程採購案有原圖說標示不明確、標單數量計算有
    誤等情，被告魏榮輝、柯宥辰遂再於98年11月24日簽辦前揭
    二鬮里等工程（第一次修正）採購案，經新北市三峽區公所
    代理區長柯慶長於98年12月1 日核可，新北市三峽區公所乃
    於98年12月15日於網路上刊載前揭二鬮里等工程（第一次修
    正）案公開招標公告，且於公告中仍記載契約由得標廠商負
    責製作裝訂，費用廠商應含於標價內，機關不另給付費用，
    另且在招標文件之「臺北縣三峽鎮公所二鬮里、大埔里等AC
    路面鋪設、排水溝及麻園溪旁護欄設置工程（第一次修正）
    單價分析表」中註明前揭二鬮里等工程（第一次修正）案所
    使用之瀝青混凝土需為「新」粒料（5CM 厚），並於「台北
    縣三峽鎮公所二鬮里、大埔里等AC路面鋪設、排水溝及麻園
    溪旁護欄設置工程（第一次修正）預算明細表」項目「直接
    工程費」中項次編號壹- 一「二鬮里中央社區內重新鋪設柏
    油路面」項下的1- 7 項 之工程項目、說明等欄位，依序登
    載此7 項工程之項目均為瀝青混凝土鋪設（5CM ），於說明
    欄登載前開7 項工程之施工地點各位於136 巷、136 巷1 弄
    、136 巷2 弄、136 巷16弄、136 巷18弄、136 巷2 弄27號
    旁，中正路3 段70巷，併於「臺北縣三峽鎮公所二鬮里、大
    埔里等AC路面鋪設、排水溝及麻園溪旁護欄設置工程（第一
    次修正）瀝青混凝土路面鋪設位置圖」中詳繪前開7 項工程
    之施工地點，後於98年12月29日開標日，由被告簡秀香任負
    責人之又泉公司以384 萬元得標，新北市三峽區公所因與又
    泉公司於99年1 月11日簽訂前揭二鬮里等工程（第一次修正
    ）案工程合約（合約編號98年度87號），又泉公司且於99年
    1 月14日申報開工等情，亦有被告柯宥辰、魏榮輝於98年9
    月30日之簽呈（該簽呈經新北市三峽區公所代理區長柯慶長
    於同年10月12日核可）、於98年11月24日之簽呈（該簽呈經
    新北市三峽區公所代理區長柯慶長於同年12月1 日核可）、
    新北市三峽區公所98年10月30日、98年11月10日、98年12月
    15日中文公開招標公告資料、決標公告、臺北縣三峽鎮公所
    98年11月16日流標紀錄、無法決標公告、「臺北縣三峽鎮公
    所二鬮里、大埔里等AC路面鋪設、排水溝及麻園溪旁護欄設
    置工程（第一次修正）單價分析表」、「臺北縣三峽鎮公所
    二鬮里、大埔里等AC路面鋪設、排水溝及麻園溪旁護欄設置
    工程（第一次修正）預算明細表」、臺北縣三峽鎮公所98年
    12月29日決標紀錄、新北市三峽區公所因與又泉公司於99年
    1 月11日簽訂前揭二鬮里等工程（第一次修正）案工程合約
    （合約編號98年度87號）、臺北縣三峽鎮公所開工報告、台
    北縣三峽鎮公所99年1 月21日北縣峽建字第0990001403號函
    等在卷可憑（見99年度他字第6032號偵查卷第9 、22-24 頁
    、扣押物編號1-1 之二鬮里、大埔里等AC路面及護欄工程案
    卷(1)）；又於99年1 月11日，因新北市三峽區民代表會副主
    席王李傳以建議書提及前揭二鬮里等工程（第一次修正）案
    中施作之大埔里麻園溪旁護欄工程長度不夠，對行人安全影
    響至鉅，實有必要改善，請新北市三峽區公所儘速進行護欄
    延伸工程，以維安全，新北市三峽區公所遂指派柯宥辰至現
    場勘驗了解有無必要依前開建議書內容施作，被告柯宥辰乃
    會同王李傳、林省吉（又泉公司之施工現場負責人）等人於
    99年1 月18日10時至大埔里麻園溪旁現場勘驗後，被告柯宥
    辰於會勘紀錄中記載此案原設計依工程會標準編列預算，然
    因經費不足始縮短設置（護欄）長度（510 M ），現既經里
    長及代表建議是否運用標餘款做足應設置之長度（590M），
    柯宥辰遂建議以原合約單價，辦理變更設計調整施作數量一
    併施作等意，嗣被告魏榮輝、柯宥辰即於99年1 月20日以簽
    呈敘明係依鎮民代表會王副主席李傳建議書及實地勘查紀錄
    ，擬請准予原合約單價辦理變更設計調整數量，且檢附「二
    鬮里、大埔里等AC路面鋪設、排水溝及麻園溪旁護欄設置工
    程（第一次修正）第一次變更設計預算書」、「工程變更設
    計詳細表」等公文書（被告柯宥辰、魏榮輝且各於「二鬮里
    、大埔里等AC路面鋪設、排水溝及麻園溪旁護欄設置工程（
    第一次修正）第一次變更設計預算書」之設計、複核及承辦
    欄位用印）提出行使，經建設課長鄒坤、主任秘書陳明進
    依序蓋印同意，再由代理區長柯慶長於99年1 月22日核准等
    情，亦有新北市三峽區民代表會副主席王李傳99年1 月11日
    建議書、臺北縣三峽鎮公所99年1 月18日會勘紀錄、被告魏
    榮輝、柯宥辰於99年1 月20日出具之簽呈暨該簽呈檢附之「
    二鬮里、大埔里等AC路面鋪設、排水溝及麻園溪旁護欄設置
    工程（第一次修正）第一次變更設計預算書」、「工程變更
    設計詳細表」等在卷可稽（見99年度他字第6032號偵查卷第
    24-28 頁），此等事實且為被告魏榮輝、柯宥辰所是認，自
    堪認定。
(二)、按依法令服務於國家、地方自治團體所屬機關而具有法定職
    務權限者，為公務員，刑法第10條第2 項第1 款前段規定甚
    明，此即學說上所謂之身分公務員，著重在服務於國家或地
    方自治團體所屬機關之身分，所稱「依法令」係指依法律與
    命令而言，而此之命令又包括行政程序法第150 條之法規命
    令與第159 條所稱之行政規則在內，至所謂「法定職務權限
    」自亦包含法律與行政命令所定之職務在內，凡為公務員在
    其職務範圍內所應為或得為之事務均屬之（最高法院97年台
    上字第6616號判決意旨參照）；查被告柯宥辰原係新北市三
    峽區公所建設課監工（嗣於99年4 月6 日離職），職掌範圍
    係協助魏榮輝相關業務、路平專案、路燈、人行道巡查工程
    勘查、設計、監工、決算等事宜、綜合臨時交辦案件等，業
    如前述，是被告柯宥辰係依法令服務於新北市三峽區公所，
    職稱為「監工」，而所從事職掌範圍，除協助魏榮輝相關業
    務外，尚有路平專案、路燈、人行道巡查工程勘查、設計、
    監工、決算等事宜、綜合臨時交辦案件等工作，可見被告柯
    宥辰原有其上揭法定職務權限，再衡酌新北市三峽區公所前
    於99年1 月21日即以北縣峽建字第0990001403號函文又泉公
    司、大埔里辦公處、二鬮里辦公處、新北市三峽區公所建設
    課，敘明又泉公司承攬新北市三峽區公所「二鬮里、大埔里
    等AC路面鋪設、排水溝及麻園溪旁護欄設置工程」案，於99
    年1 月14日申報開工，新北市三峽區公所原則同意，並派監
    造人員柯宥辰辦理監造，嗣被告柯宥辰、魏榮輝暨鄒坤乃
    因之各於新北市三峽區公所對於「二鬮里、大埔里等AC路面
    鋪設、排水溝及麻園溪旁護欄設置工程」案之公共工程監造
    報表上之「監造人員」、「承辦人員」、「課室主管」欄位
    上，按工作日逐日蓋章用印，該等監造報表之內容包括一工
    程進行情況（含約定之重要施工項目及數量）、二依照設計
    圖說施工（含約定之檢驗停留點及施工抽查等情形）、三查
    核材料規格及品質（含約定之檢驗停留點、材料設備管制及
    檢試驗等抽驗情形）、(四)其他約定監造事項（含重要事項紀
    錄、主辦機關指示及通知廠商辦理事項等）事項，此有新北
    市三峽區公所99年1 月21日北縣峽建字第0990001403號函、
    公共工程監造報表等在卷可憑（見99年度他字第6032號偵查
    卷第23頁背面、扣押物編號1-2 之二鬮里、大埔里等AC路面
    及護欄工程案卷(2)），則被告柯宥辰於「二鬮里、大埔里等
    AC路面鋪設、排水溝及麻園溪旁護欄設置工程」案中，既擔
    任「監造」人員，當須依前開公共工程監造報表上所載事項
    審酌判斷工程進行情況與約定之重要施工項目及數量是否相
    符、工程進行情況是否依照設計圖說施工等各情，並將此情
    層報承辦人員即被告魏榮輝、課室主管即建設課長鄒坤知
    悉，以為後續之因應處理，是此等事務原均為被告柯宥辰職
    務範圍內所應為或得為之事務，且依其上開事務內容，亦堪
    認其負責之工作具有審酌判斷之性質，核非僅係單純從事機
    械性、肉體性之工作者，此與被告柯宥辰將監造果見有何異
    常事項呈報上級，由上級決定處理對應方式後，被告柯宥辰
    自應依指示執行乃屬二事，亦與被告柯宥辰在其工作職掌範
    圍雖係負有協助被告魏榮輝相關業務之責、並在職務上因之
    與被告魏榮輝容具有上下級指揮監督關係乙節，並無扞格，
    此由證人即新北市三峽區公所代理課長何昇財於本院審理中
    亦結證稱：被告柯宥辰是被告魏榮輝的協辦，被告柯宥辰雖
    然是協辦人員無法對外獨立行文，但要擔任監工的工作，關
    於監工的部分，被告柯宥辰是獨立作業等語（見本院100 年
    7 月19日審理筆錄）明確亦可為證，是被告柯宥辰當屬刑法
    第10條第2 項第1 款前段之身分公務員類型，則被告柯宥辰
    雖執證人即新北市三峽區公所代理區長柯慶長於調查、本院
    審理中證稱：被告柯宥辰是約聘人員，是技士魏榮輝的協辦
    ，公所的道路興建工程案都是由技士在負責，建設課的這些
    工程應該是要由技士來主導，臨時人員是來協助辦理的，監
    工不行自行處理公務等語，證人即新北市三峽區公所建設課
    長鄒坤於調查、本院審理中證稱：三峽鎮公所建設課歷來
    承辦三峽鎮自辦的公共建設便是以建設課技士擔任承辦人，
    主導並指揮課內約聘的監工人員辦理工程案件，被告柯宥辰
    製作的規劃設計書圖及監驗紀錄都必須由被告魏榮輝審核過
    後才向上陳報，而且三峽鎮公所建設課由監工製作的公文或
    報表，向來都需要經過建設課技士審核完畢才會向上陳核，
    也就是被告柯宥辰要聽被告魏榮輝的指揮等語，證人即新北
    市三峽區公所建設課代理課長何昇財於本院審理中證稱：被
    告柯宥辰負責協助主辦人員會勘及監工以及幫忙主辦人簽文
    ，被告柯宥辰沒辦法獨立行文等語，證人即新北市三峽區公
    所前任監工蔡岱倫於本院審理中證稱：職稱監工的臨時人員
    要聽從所配置的技士的指揮命令，協助技士處理業務等語為
    憑，併執之辯稱依前揭證人證述，足徵伊乃協助被告魏榮輝
    處理業務，係完全依被告魏榮輝指示辦理，並未摻有個人之
    意志，有若被告魏榮輝所使用之工具，被告柯宥辰並未具有
    法定職務權限，非屬刑法第10條第2 項第1 款所稱之公務員
    云云，容有誤會，難以採憑。
(三)、又「二鬮里、大埔里等AC路面鋪設、排水溝及麻園溪旁護欄
    設置工程」採購案，係由被告魏榮輝為該案之承辦人員，被
    告柯宥辰並因係協助被告魏榮輝相關業務而為被告魏榮輝承
    辦該案件之協辦，而「台北縣三峽鎮公所二鬮里、大埔里等
    AC路面鋪設、排水溝及麻園溪旁護欄設置工程（第一次修正
    ）預算明細表」、「臺北縣三峽鎮公所二鬮里、大埔里等AC
    路面鋪設、排水溝及麻園溪旁護欄設置工程（第一次修正）
    瀝青混凝土路面鋪設位置圖」等，是被告魏榮輝的協辦即被
    告柯宥辰和二鬮里里長洪陳國至現場丈量後，由被告柯宥辰
    依實地丈量結果製作該明細表，再由被告魏榮輝複核等情，
    經被告柯宥辰於調查中供認明確（見99年度偵字第27812 號
    偵查卷第1-9 頁），並有前揭「台北縣三峽鎮公所二鬮里、
    大埔里等AC路面鋪設、排水溝及麻園溪旁護欄設置工程（第
    一次修正）預算明細表」、「臺北縣三峽鎮公所二鬮里、大
    埔里等AC路面鋪設、排水溝及麻園溪旁護欄設置工程（第一
    次修正）瀝青混凝土路面鋪設位置圖」可稽，堪信為真；另
    新北市三峽區○○○○道路興建、維護工程計畫之產生、執
    行等，係由民意代表、里長或民眾向區○○○○道路興建或
    維護的建議，區公所受理後會派人去現場會勘，製作勘查報
    告，併由建設課承辦人依照是否符合法律規定，再由課長、
    主任秘書逐層審核後，由區長決定是否執行，區長決行可以
    後，承辦人就會規劃設計該道路工程，嗣若該道路興建、維
    護計畫需要變更設計時，要先行停工，等到變更後，才能復
    工繼續施作，併由公所承辦人以簽呈說明變更之原因、內容
    及所需費用，經核可後變更設計且依照變更內容提出變更後
    的預算書圖等情，亦據證人即新北市三峽區公所代理區長柯
    慶長於偵查中結證綦詳（見99年度他字第6032號偵查卷第12
    5 頁至第129 頁），顯徵新北市三峽區公所就工程案進行中
    ，果有區民代表以建議書提出變更設計之建議，則須指派建
    設課人員實地勘查以明建議事項內容，並審酌預算經費後再
    予決定變更設計與否；而99年1 月11日因新北市三峽區民代
    表會副主席王李傳以建議書提及前揭二鬮里等工程（第一次
    修正）案中施作之大埔里麻園溪旁護欄工程長度不夠，對行
    人安全影響至鉅，實有必要改善，請新北市三峽區公所儘速
    進行護欄延伸工程，以維安全，新北市三峽區公所遂指派被
    告柯宥辰至現場勘驗了解有無必要依前開建議書內容施作，
    被告柯宥辰乃會同王李傳、林省吉（又泉公司之施工現場負
    責人）等人於99年1 月18日10時至大埔里麻園溪旁現場勘驗
    後，被告柯宥辰於會勘紀錄之會勘案由欄明載「大埔里麻園
    溪旁護欄長度不足案」，併於結論欄記載「此案原設計依工
    程會標準編列預算，然因經費不足始縮短設置（護欄）長度
    （510M），現既經里長及代表建議是否運用標餘款做足應設
    置之長度（590M），柯宥辰遂建議以原合約單價，辦理變更
    設計調整施作數量一併施作」等意，事證業如前述，佐以證
    人即新北市三峽區公所課長鄒坤於本院審理中證稱：一般
    文件應該都是先給主辦人被告魏榮輝先生，主辦人接到該公
    文後，如果他事情忙的話，會交給協辦來處理，以一般我們
    建設科的工程來看，主辦、協辦是有劃分的，主辦工程師負
    責所有業務的領導，協辦就是協助做現場勘測或是簡易簽文
    等方式，當時主辦工程師任務很多，所以配屬協辦人員替他
    做一些較屬於事務性的工作等語（見本院100 年7 月19日審
    理筆錄），足徵被告柯宥辰因擔任被告魏榮輝之協辦，就被
    告魏榮輝主辦案件中，屬現場勘測等庶務性工作係由被告柯
    宥辰辦理，是新北市三峽區公所就王李傳之建議書對應處置
    案，當係分由主辦人即被告魏榮輝承辦，然被告魏榮輝就此
    等建議書所載事項之現場勘測則係委由協辦人員即被告柯宥
    辰至現場會勘，此由新北市三峽區公所99年1 月18日之會勘
    紀錄，雖無被告魏榮輝之簽名，然乃由被告柯宥辰以「紀錄
    」人員為由簽名其上當可為憑，堪認被告柯宥辰於調查中供
    認：三峽鎮民代表會副主席王李傳提了一張建議書給建設課
    ，內容是大埔里麻園溪旁護欄長度不夠，影響行人安全，要
    求公所儘速進行護欄延伸工程，魏榮輝就指示我去辦理現場
    會勘等語（見99年度偵字第27812 號偵查卷第37、38頁）可
    以採信；而被告柯宥辰既為被告魏榮輝之協辦，會勘完畢後
    就會勘內容報告與被告魏榮輝，以為後續憑辦亦屬必然，是
    被告柯宥辰於調查中供認：因為「二鬮里、大埔里等AC路面
    鋪設、排水溝及麻園溪旁護欄設置工程」原本就有施作大埔
    里麻園溪旁護欄工程，但是因為經費不夠，所以沒有辦法做
    足長度，會勘時副主席王李傳及二鬮里里長洪陳國問我看能
    不能用標餘款來施作不足的部分，我回去後就問被告魏榮輝
    ，被告魏榮輝就叫我把文簽好，連同變更設計後的預算書、
    會勘紀錄及照片上陳給課長鄒坤、主任祕書陳明進及鎮長
    柯慶長，後來鎮長有批可同意施作等語（見99年度偵字第27
    812 號偵查卷第38頁）應可信實，則被告魏榮輝、柯宥辰依
    新北市三峽區公所99年1 月18日會勘紀錄之會勘案由、會勘
    結論所載內容，顯均明知該次勘驗暨得據以辦理之變更設計
    案僅及於甲案即大埔里麻園溪旁護欄設置長度之數量增加案
    ，並不及於丙案即二鬮里（中央社區旁）鋪設柏油路面案之
    變更設計與否，即「臺北縣三峽鎮公所二鬮里、大埔里等AC
    路面鋪設、排水溝及麻園溪旁護欄設置工程（第一次修正）
    預算明細表」項目「直接工程費」中項次編號壹- 一「二鬮
    里中央社區內重新鋪設柏油路面」（丙案之工程項目）當無
    因99年1 月18日之會勘結論使施工數量變更，致原合約金額
    亦有變更各節，自堪認定；然審諸被告魏榮輝、柯宥辰於99
    年1 月18日就王李傳建議書所載事項會勘後之99年1 月20日
    以簽呈檢附其等職務上所掌之「二鬮里、大埔里等AC路面舖
    設、排水溝及麻園溪旁護欄設置工程（第一次修正）第一次
    變更設計預算書」附件之「工程變更設計詳細表」公文書中
    ，於項目「直接工程費」中項次編號壹- 一「二鬮里中央社
    區內重新鋪設柏油路面」項下的1 、2 、4-7 計6 項之工程
    項目的變更後數量欄、變更後金額欄、變更後增加金額欄、
    變更後減少金額欄等欄位竟均各登載如附表所示之事項，以
    示該等工程項目的施工單位、單價雖不變然數量變更，致原
    合約數量、金額亦有變更之意，被告柯宥辰、魏榮輝且各於
    前揭「二鬮里、大埔里等AC路面鋪設、排水溝及麻園溪旁護
    欄設置工程（第一次修正）第一次變更設計預算書」之設計
    、複核及承辦欄位用印後，提出行使於不知情之建設課長鄒
    坤、主任秘書陳明進依序蓋印同意，再由不知情之代理區
    長柯慶長於99年1 月22日核准，足以生損害於新北市三峽區
    公所對該次工程施工管理之正確性，被告柯宥辰、魏榮輝核
    均屬明知為不實之事項，而登載於職務上所掌公文書併共同
    提出行使，足以生損害於公眾，其等間且具有犯意聯絡、行
    為分擔甚明。
(四)、被告魏榮輝、柯宥辰雖各以前詞置辯，否認其等有明知不實
    之事項，竟登載於職務上所掌公文書併提出行使犯行，然查
    ：
(1)、證人即前揭二鬮里等工程案之工地現場負責人林省吉於偵查
    中結證稱：我是三峽鎮公所99年『二鬮里、大埔里等AC路面
    鋪設排水溝及麻園溪旁護欄設置工程的現場負責人，這個工
    程是又泉公司承包後，邱雨柔向又泉營造轉包了部分的工程
    來施做，包括AC路面鋪設，AC路面鋪設包括二鬮路136 巷、
    136 巷1 弄、2 弄、16弄、18弄、2 弄27號旁、中正路3 段
    70巷，原本合約不包括薇多綠雅社區○○○路136 巷20弄、
    24弄，但是後來變更設計，位置有做調整，把中正路3 段70
    巷改成薇多綠雅社區，是由公所變更的，公所沒有發公文，
    但是當時候有會勘紀錄（會勘紀錄就可以變更工程設計? ）
    是有經過公所內部主管同意（誰同意? ）這要看公所的變更
    設計，我在調查局有看過資料，但是沒有附在我的筆錄之後
    （會勘紀錄誰做的? ）是在99年1 月18日由三峽鎮公所建設
    課柯宥辰及二鬮里里長洪陳國、鎮民代表王李傳到工程現場
    會勘，會勘的結論是有關於護欄長度不足的部分要延伸，將
    中正路3 段70巷改成二鬮路136 巷20弄、24弄，本來里長還
    有要求22弄，但是因為金額有點問題，預算不足所以沒有做
    22弄，會勘紀錄的結論雖沒有寫到有要改變鋪設位置，但是
    里長洪陳國口頭有講，公所的柯宥辰有要求里長要補公文說
    要改變鋪設的地點，我在調查局有看過洪陳國所補的公文，
    里長及公所都有指示我改變鋪設的地點（那為何柯宥辰在99
    年1 月22日變更設計而洪陳國卻在99年2 月1 日才發公文，
    時間為何倒置？）當初會勘就有提到變更部分，並有要求里
    長要補公文，可能是里長的公文比較晚發（99年1 月18目會
    勘後，有做出變更設計嗎? ）當日會勘後就有口頭指示變更
    ，柯宥辰在99年1 月22日做出變更設計（所以你們是依照柯
    宥辰的口頭指示，先行改變路面鋪設的範圍? ）【他是在99
    年1 月22日變更設計完後，口頭跟我們指示，我們才改變路
    面的鋪設範圍，但是我們沒有收到變更設計書，99年1 月18
    日的會勘是柯宥辰、洪陳國及王李傳到現場，洪陳國要求變
    更鋪設範圍，柯宥辰有同意，他有變更設計，並且口頭跟我
    們說變更的範圍】（後來又要鋪到薇多綠雅社區嗎? ）因為
    後來我去丈量，那個路之前好像已經有鋪過，我就問承辦人
    柯宥辰跟里長洪陳國，他們兩個說要換位置，要找路損比較
    嚴重的位置，所以找到薇多綠雅社區內，變更設計的公文，
    後來核定完有發給我，公文沒有寫到薇多綠雅社區○道路，
    只有叫我儘速施作而已，會勘紀錄沒有說要鋪到薇多綠雅社
    區，但是洪陳國、柯宥辰有口頭說到要鋪到薇多綠雅社區○
    道路，但是柯宥辰有叫洪陳國趕快報到公所去（見99年度他
    字第6032號偵查卷第77頁至第83頁、第190 頁至第193 頁）
    ，於本院審理中結證稱：這個是簡秀香這邊他已經好了已經
    轉包給我，我們那時候護欄已經開始在做了，已經跟簡秀香
    這邊有談好了，是事前要鋪之前幾天我才去量，因為我要鋪
    的之前我都會先把路的寬跟長量過一遍看是不是跟契約圖是
    一樣的，去量的時候，在1 月18日之前，我量的按照契約書
    上得標的工程的地點所量的沒有包括薇多綠雅社區，只是說
    去量中正路三段那邊時發現路還新新的，才跟里長洪陳國反
    應，那個路（中正路三段70巷）還新新的，雖然也不是說剛
    鋪完，只是這個路是完整的，有需要再重新鋪一次嗎，是我
    發現說是這樣，我才請柯宥辰和里長洪陳國這樣說這個地方
    是不是要再鋪，是確認說這個新的還需要鋪嗎，如果說當下
    公所說還是要鋪，那我還是會照鋪，因為契約就是這樣我就
    是照鋪，我不是只有單方面的問里長，我也有問柯宥辰，因
    為當初監工是柯宥辰，所以雙方面都會詢問，所以在會勘的
    時候順便把這個問題也提出來把它講清楚，里長的意思是說
    這個地方還好好的，是不是找其它的地方來鋪，不要把這個
    經費浪費掉或是怎樣，這是里長這邊的回應，主辦單位他也
    是說看里長哪邊有需求，因為也是當地里的一個經費，柯宥
    辰這邊也是講說看里長認為哪邊確實有需要，就看要把它移
    到哪邊去鋪，當時在1 月18日那天已經有稍微一下就直接改
    鋪到薇多綠雅社區○路段巷弄都大致具體有指出來，里長洪
    陳國有帶我去稍微去看哪邊他覺得損壞比較嚴重的去做一個
    勘查，所以那天洪陳國有帶我去薇多綠雅社區136 巷這邊去
    看，里長帶我去量的總共量了好像有三條路，我跟里長講說
    我要先算一下數量看會不會超出太多，因為路段太長的話可
    能會超出金額太多，我就量一量我就跟里長說那是不是回去
    再算一下看面積跟原本契約的面積是不是會超過，那量一量
    好像後來太多，所以變成有一段沒有，因為太多了，所以那
    一段我有跟里長報告，里長是說那不然就看哪一段經費如果
    不夠的話，那就那一段不要做，後來鋪設是鋪（薇多綠雅社
    區）20弄和22弄（應係24弄之誤）兩段，時間好像是在2 月
    2 日或5 日，就是在過年之前，因為那時候時間上剛好工期
    又卡到一個過年，會有工期上面逾期的壓力，所以就在過年
    之前這邊說看是不是能在過年之前把它鋪完，因為一過完年
    馬上就要報完工，過年這段時間是沒辦法施工的，所以就往
    前推在2 月初那時候把它鋪完，差不多是2 月3 日到2 月5
    日兩個工作天這個時間把它鋪完，不是我自己算一算之後抵
    掉中正路三段的那個數量之後，就直接通知里長然後告知社
    區○○○○路，有跟里長洪陳國講，柯宥辰那邊也有通知，
    不是只有單純跟里長這邊講，因為公所要同意我才會去鋪，
    它有口頭上有講我才會去鋪，不然鋪了之後到時候我領不到
    錢，那是我的問題，公所那時候會勘是柯宥辰，當初可能講
    的時候他那個會勘記錄上面並沒有做一個很明確，因為會勘
    記錄都是事後才寫的，所以沒有做一個明確的確定，那我是
    有跟柯宥辰講，柯宥辰講說不然就是跟里長這邊大家溝通好
    ，那就往這邊鋪，那在加減帳的部分再去平衡，那也有做變
    更設計的動作，2 月2 日里長就已經通知薇多綠雅社區說2
    月3 日去鋪，所以公所同意我的時間點應該是在2 月2 日之
    前，但時間上我不太記得，當初已經有一點點在1 月18日會
    勘那時候就已經有把這個問題有講出來，只是說公所上面簽
    的程序，因為當初也有跟里長講說要趕快報公所讓公所同意
    之後才有辦法去鋪設這一段，那因為時間上比較緊湊，里長
    這邊可能晚報或是怎麼樣，在看完工地之後我覺得說，因為
    在中正路那邊已經鋪完了，所以我才會去要求里長洪陳國跟
    柯宥辰這邊來確認說是不是鋪在這邊，那是他們有承諾說把
    它移過來薇多綠雅這邊的話，我才會去做移過來這個動作，
    也是里長帶我去把數量量回來的，我想里長是跟公所比較接
    近的體系，我只是包商而已，我該做哪裡當然是要公所跟里
    長做一個決策，當初也是經過會勘看過之後里長洪陳國跟柯
    宥辰這邊有同意那就移過來薇多綠雅社區，我才會去鋪在薇
    多綠雅社區，這麼多的錢我怎麼可能去主張說把它鋪在薇多
    綠雅社區，到時候領不到錢不就是我自己吃虧，關於二鬮里
    變更路面鋪設地點，鎮長是在99年2 月10日才批示定案，我
    們會在99年2 月2 日到2 月5 日就先行施工，是因為當初會
    勘的時候就已經有建議好了，那我的工期上面有我工期上的
    壓力，那我有跟他們講說你們要趕快請公所趕快辦這個動作
    ，實際上公所在簽公文的時候，有時候都會很慢，工期上面
    又要我去負擔這個責任，造成說我就會依公所給我的指示說
    到時候變更他會趕快補程序，所以才會有這樣的時間差，因
    為里長可能報的比較晚，當初我有一直叫里長說要趕快補公
    文，這樣時間上我才來的及把這個工程做完，我也相信說公
    所這邊已經有承諾了，里長也有承諾了，所以我才會有把它
    鋪設的這個動作，因為公所變更的程序上我不太了解他們的
    公文要怎麼走會比較快，我只負責說能夠把現場趕快完工，
    不要有逾期的壓力，然後現場能做好，我也相信說公所這邊
    ，地點是由公所和里長這邊決定好，他們有講好我就去做這
    個動作，他們也沒有承諾說一定會變更這樣子，只是我自己
    想說他一定會把這個程序完成，只是時間早晚的問題，當初
    是中正路那邊的移過來薇多綠雅這邊，那大概料就是這些，
    數量就是這些，就看前面那些數量去看要叫多少料，就來這
    邊鋪，就是把這個面積把它鋪完，就是全部總面積就是6000
    平方公尺，就是鋪在這個地方把6000平方公尺鋪完，再去量
    數量去把它算出來而已等語（見本院100 年7 月26日審理筆
    錄），另又泉公司係於99年1 月14日開工，契約工期為45日
    曆天，預定完工日期為99年2 月28日，而於前揭期間內，並
    有工地負責人林省吉逐日填載之公共工程施工日誌暨監造人
    員被告柯宥辰、承辦人員技士被告魏榮輝逐日登載之公共工
    程監造報表各情，有臺北縣三峽鎮公所開工報告、公共工程
    施工日誌、公共工程監造報表在卷可稽（見99年度聲搜字第
    16號偵查卷第20頁背面、扣押物編號1-2 之二鬮里、大埔里
    等AC路面及護欄工程案卷(2)）；是證人林省吉於99年1 月14
    日開工後，因至合約書所載地點實地測量現場所需施工面積
    情形與合約所載是否相符時，發現合約中所定之施工區○○
    ○路○ 段70巷（即「臺北縣三峽鎮公所二鬮里、大埔里等AC
    路面鋪設、排水溝及麻園溪旁護欄設置工程（第一次修正）
    預算明細表」項目「直接工程費」中項次編號壹- 一「二鬮
    里中央社區內重新鋪設柏油路面」項下之第7 項施工地點）
    路面狀況尚屬良好，乃利用99年1 月18日與被告柯宥辰、二
    鬮里長洪陳國等人，就王李傳區民代表建議書所載事項而至
    大埔里麻園溪旁勘驗護欄長度案的機會，併同提及此情以確
    認中正路3 段70巷是否確為本次施工地點，在場之二鬮里長
    洪陳國遂表示中正路3 段70巷路面既尚屬良好，然另有二鬮
    里二鬮路136 巷20、22、24弄路面損壞，遂建議將原定施工
    之該路段（中正路3段70 巷）暫不鋪設而改鋪至二鬮路136
    巷20、22、24弄，被告柯宥辰聞言亦認可依里長洪陳國認為
    哪邊確實有需要，就看要把它移到哪邊去鋪，但強調須有二
    鬮里長洪陳國行文區公所之依據，方能辦理變更設計進而改
    舖至前開路面，洪陳國遂於當日即帶同林省吉至二鬮路136
    巷20、22、24弄會勘丈量該等道路面積，嗣經林省吉表示前
    開道路面積超過中正路3 段70巷道路面積，洪陳國遂請林省
    吉概估數量，就超過部分的路段就不施作路面刨除重作等情
    ，可以認定，證人林省吉且迭於偵查、本院審理中均證稱：
    99年1 月18日會勘時，被告柯宥辰雖有表示要求二鬮里長洪
    陳國須以公文行文區公所以便改舖道路，然99年1 月18日會
    勘完後有做變更設計，被告柯宥辰在99年1 月22日做出變更
    設計後，林省吉雖未接獲變更設計預算書，然被告柯宥辰即
    以口頭指示做變更設計，改變路面的鋪設範圍等語如前，已
    徵被告柯宥辰對所謂施工路面由原定之中正路3 段70巷改鋪
    至二鬮路136 巷20、24弄有所知悉且指示林省吉依此辦理之
    情，而被告柯宥辰既為被告魏榮輝之協辦，被告柯宥辰就上
    揭事項報告與被告魏榮輝，以為後續憑辦，亦屬情理之常，
    參酌「二鬮里、大埔里等AC路面鋪設、排水溝及麻園溪旁護
    欄設置工程（第一次修正）第一次變更設計預算書」附件之
    「工程變更設計詳細表」公文書中，於項目「直接工程費」
    中項次編號壹- 一「二鬮里中央社區內重新鋪設柏油路面」
    項下的1 、2 、4-7 計6 項之工程項目的變更後數量欄、變
    更後金額欄、變更後增加金額欄、變更後減少金額欄等4 欄
    位均有登載數字變化，該等登載內容變化之幅度甚大，而依
    被告2 人層核上開公文書予以批示之鄒坤、陳明進、柯慶
    長對前開登載不實之變更設計亦未能落實查核發現，核同有
    疏失，然被告2 人既除均於「二鬮里、大埔里等AC路面鋪設
    、排水溝及麻園溪旁護欄設置工程（第一次修正）第一次變
    更設計預算書」上核章用印，被告魏榮輝且為該案之承辦人
    員，被告柯宥辰更為該案初始設計、監造人員且負至現場監
    工之責，其等對施工案有無變更設計之接觸、暸解，究與僅
    依被告2 人書面層核批示之鄒坤、陳明進、柯慶長有所不
    同，被告2 人對該預算書附件之「工程變更設計詳細表」上
    有前揭所述多項登載變化之情，實亦難諉為不知，無從以被
    告之主管鄒坤、陳明進、柯慶長未審查發現有上述登載不
    實之情，即謂被告2 人對此登載不實之處，亦僅屬過失而非
    故意為之；基上各情，被告魏榮輝、柯宥辰辯稱對「工程變
    更設計詳細表」上有關「二鬮里中央社區內重新鋪設柏油路
    面」壹. 一.1至壹. 一.7等各項工程施作數量調整及施工地
    點刪除均不知情云云，均難憑信。
(2)、況審諸被告柯宥辰於99年1 月18日會勘後，雖係於99年1 月
    20日以簽呈檢附「二鬮里、大埔里等AC路面鋪設、排水溝及
    麻園溪旁護欄設置工程（第一次修正）第一次變更設計預算
    書」、「工程變更設計詳細表」等公文書提出行使於不知情
    之建設課長鄒坤、主任秘書陳明進依序蓋印同意，再由不
    知情之代理區長柯慶長於99年1 月22日方行核准，然被告柯
    宥辰、魏榮輝於代理區長柯慶長99年1 月22日核可前之99年
    1 月20日，業已各自本於監造人員、承辦人員之身分，於公
    共工程監造報表逕自記載是日依據鎮民代表會王副主席李傳
    建議書辦理變更設計：1.二鬮橋旁護欄延長（原設計510m，
    變更為590m）2.二鬮橋旁增加內側短牆護坡200m，此有公共
    工程監造報表可憑（見扣押物編號1-2 之二鬮里、大埔里等
    AC路面及護欄工程案卷(2)），被告柯宥辰、被告魏榮輝核有
    於主管即代理區長柯慶長批示核可決行前，即依變更設計之
    情監造工程，參酌二鬮里長洪陳國固於99年2 月1 日以北縣
    峽里二字第99005 號函文三峽鎮公所，敘明該里二鬮路20弄
    、22弄、24弄之道路柏油路面，急需加封，以解決里民交通
    問題，請鈞所惠予同意，鋪設柏油路面，請鑒核，並於說明
    欄記載該路段因年久失修，嚴重損壞，影響里民出入，概括
    面積大約有2500平方公尺，實際數量，依勘查設計為準，所
    需經費擬由垃圾場回饋金之款項支應，該函文至新北市三轄
    區公所後，併由被告柯宥辰於99年2 月4 日，在該函文上簽
    寫本案經勘查有鋪設之必要，依採購法第22條第1 項第6 款
    ，以原合約單價調整數量（加帳小於10% ，請鈞長同意後，
    於結算一併計算，本案以原發包數保留，擬加帳變更部分以
    99.9.12.(1)項下支應，且經被告魏榮輝核章，嗣由代理區長
    柯慶長於99年2 月10日核可，此有台北縣三峽鎮二鬮里辦公
    處99年2 月1 日北縣峽里二字第99005 號函可稽（見99年度
    聲搜字第16號偵查卷第28頁），然被告柯宥辰、魏榮輝就該
    函擬辦意見中所載之勘查、加帳變更情事，並無據此辦理之
    會勘紀錄、變更設計預算書圖等，為被告所是認，佐以又泉
    公司就二鬮里內重新鋪設柏油路面工程，係於99年2 月2 日
    進行AC路面刨除5cm 工程達4000平方公尺，99年2 月3 日進
    行AC路面刨除5cm 工程達2321平方公尺，99年2 月4 日進行
    鋪設黏層工程達4000平方公尺，99年2 月5 日進行鋪設黏層
    工程達2321平方公尺，此有林省吉填載之公共工程施工日誌
    可稽（見扣押物編號1-2 之二鬮里、大埔里等AC路面及護欄
    工程案卷(2)），此等施工進度亦與被告柯宥辰、魏榮輝蓋章
    其上之公共工程監造報表所載情形即又泉公司於99年2 月2
    日至99年2 月5 日均進行二鬮路136 巷路面AC鋪設工程，嗣
    於99年2 月5 日申報第1 次估驗等情相符（見扣押物編號1-
    2 之二鬮里、大埔里等AC路面及護欄工程案卷(2)之公共工程
    監造報表），是於二鬮里長洪陳國99年2 月1 日函請三峽區
    公所進行二鬮路136 巷20弄、24弄重新鋪設柏油路面工程之
    事項，經代理區長柯慶長99年2 月10日核可前，又泉公司業
    已就該等工程事項於99年2 月2 日開始施作迄99年2 月5日
    完工併申報估驗，此期間併由被告柯宥辰、魏榮輝監造甚明
    ，凡此各情俱徵被告柯宥辰、魏榮輝就其等所承辦工程案件
    ，容有僅求辦事有所依據，即可先行，其他程序文件可以後
    補之情，則被告柯宥辰、魏榮輝雖有要求洪陳國需提出公文
    至區公所之事，然此仍無解於其等各於「二鬮里、大埔里等
    AC路面鋪設、排水溝及麻園溪旁護欄設置工程（第一次修正
    ）第一次變更設計預算書」之設計、複核及承辦欄位用印時
    ，既均明知99年1 月18日之勘驗暨得據以辦理之變更設計案
    僅及於甲案即大埔里麻園溪旁護欄設置長度之數量增加案，
    並不及於丙案即二鬮里（中央社區旁）鋪設柏油路面案之變
    更設計與否，即「臺北縣三峽鎮公所二鬮里、大埔里等AC路
    面鋪設、排水溝及麻園溪旁護欄設置工程（第一次修正）預
    算明細表」項目「直接工程費」中項次編號壹- 一「二鬮里
    中央社區內重新鋪設柏油路面」（丙案之工程項目）當無因
    99年1 月18日之會勘結論使施工數量變更之情，其等竟仍於
    「二鬮里、大埔里等AC路面鋪設、排水溝及麻園溪旁護欄設
    置工程（第一次修正）第一次變更設計預算書」之附件「工
    程變更設計詳細表」上為如附表所示之不實登載，所為核屬
    明知為不實之事項，而登載於職務上所掌公文書併共同提出
    行使，足以生損害於公眾，尚無從因被告柯宥辰、魏榮輝雖
    有另要求洪陳國需提出公文至區公所之事，即執為有利於被
    告2 人之認定依據。
(五)、綜上，被告2 人前揭所辯，不足採信，被告2 人此部分犯行
    事證明確，可以認定。
二、應適用之法律、科刑審酌事由
(一)、核被告魏榮輝、柯宥辰所為，均係犯刑法第216 條、第213
    條之行使公務員登載不實文書罪，被告2 人就本件犯行，互
    有犯意聯絡、行為分擔，應依刑法第28條規定，論以共同正
    犯。
(二)、爰審酌被告2 人各自之素行、犯罪之動機、目的、手段、所
    造成之危害各情，分別量處如主文所示之刑，以示儆懲。
乙、無罪部分
一、公訴意旨另謂：被告簡秀香係又泉公司負責人，基於業務登
    載不實及詐欺取財等犯意，於製作又泉公司之工程合約時，
    先從三峽鎮公所網頁網站下載合約檔案，再擅自將工程合約
    中作為附件之單價分析表「號數1-工作項目：瀝青混凝土層
    鋪築（5CM 厚）註明「瀝青混凝土新粒料（5CM 厚）」，變
    造為「瀝青混凝土粒料（5CM 厚）」後，憑以製作又泉公司
    之工程合約，在三峽鎮公所人員未經詳查下簽奉核可，被告
    簡秀香再將其所製作內容不實之該工程合約，交予給不知情
    之施工商嘉玲土木包工業（下稱：嘉玲公司）林省吉施作而
    行使之，並意圖從中牟取瀝青混凝土新粒料與再生粒料之價
    差高達51萬1170元；而前揭二鬮里工程案嗣於99年1 月14日
    申報開工，三峽鎮公所指派建設課被告柯宥辰監工後，其明
    知二鬮路136 巷20弄、22弄、24弄「薇多綠雅社區」係僅供
    私人使用，其出入口增設柵欄及警衛亭管制人車進入，非一
    般不特定人車得任意進出或通行之處所，且非一般不特定人
    、車通行所需之道路，在該私人住宅內鋪設水泥路面，顯非
    屬公眾使用之建設，並不符合「臺北縣區域性垃圾處理場（
    廠營運階段提供回饋金自治條例」第5 條第5 款之規定，卻
    因二鬮里長洪陳國要求替「薇多綠雅社區○○○○路136 巷
    20弄、22弄、24弄）鋪設柏油路面，被告魏榮輝及柯宥辰2
    人竟共同基於圖利「薇多綠雅社區」之犯意，藉機於變更設
    計時將工程項目壹- 一「二鬮里中央社區內重新鋪柏油路面
    」第7 項瀝青混凝土鋪設（中正路三段70巷）柏油路鋪設10
    00㎡，擅自變更為「薇多綠雅社區○○○○路136 巷20弄、
    24弄）柏油路面鋪設2000㎡，且為矇混通過而未於變更設計
    中註明或檢附施工圖面，甚至將預算書中原本註明之施工地
    點刪除，再將該不實之變更設計預算書上呈，致使不知情之
    建設課長鄒坤、主任秘書陳明進同意後，轉陳不知情之代
    理鎮長柯慶長核准該變更設計預算書，嗣二鬮里里長洪陳國
    復於99年2 月1 日以北縣峽里二字99005 號函，要求三峽鎮
    公所鋪設二鬮路136 巷20弄、22弄、24弄柏油路面，被告魏
    榮輝及柯宥辰2 人為免事後遭人發現圖利「薇多綠雅社區」
    ，即據以簽陳且故意不將前開道路係位在「薇多綠雅社區」
    私人土地之事實於簽文中敘明，又其2 人並明知該增加之工
    程額達57萬餘元，已逾原工程總金額10％，應辦理變更設計
    ，但恐已變更及施工完成之事實遭發覺，被告柯宥辰於簽文
    中竟謊稱「案經勘查有鋪設之必要，依採購法22條1 項6 款
    ，係原合約單價調整數量（加帳小於10％），請鈞長同意後
    ，於結算一併計算」，經被告魏榮輝核閱後轉陳，致使不知
    情之建設課長鄒坤同意後，經不知情之代理鎮長柯慶長於
    99年2 月10日核准，而將二鬮路136 巷20弄、24弄（薇多綠
    雅社區○○設○○路面工程，併入二鬮里工程之柏油路面舖
    設，又其2 人後續皆未附上任何變更設計及設計圖說，致於
    施工時均未經發覺有異，嗣又泉公司完工後，三峽鎮公所指
    派建設技佐陳家舜主驗，於99年3 月29日，由陳家舜以「與
    契約、圖說、貨樣規定相符」通過初驗，惟因被告魏榮輝及
    柯宥辰2 人無法提出任何本案有鋪設二鬮路136 巷20弄、24
    弄（薇多綠雅社區）之設計圖說，故陳家舜於該次驗時並未
    驗收「薇多綠雅社區○○○路面鋪設，嗣被告柯宥辰於99年
    4 月6 日離職，而本案於99年4 月16日辦理正式驗收時，因
    被告魏榮輝未實際辦理變更設計，而係夾帶「薇多綠雅社區
    」於本案柏油路面鋪設，故無法提出變更後之設計圖說，遂
    由施工廠商代表林省吉提供廠商竣工圖說供陳家舜驗收，並
    出示99年2 月1 日北縣峽里二第99005 號函之會簽結果，致
    使陳家舜誤信魏榮輝之說法，認為該案已變更設計完成，遂
    以施工廠商林省吉所提供之竣工圖說加以驗收，嗣於99年5
    月6 日，陳家舜與施工廠商林省吉前往施工地點檢驗本案柏
    油路面之厚度，並製作複驗紀錄，又泉公司於99年5 月4 日
    以泉字90504 號函發函三峽鎮公所，表示缺失改善已完成要
    求結算付款，然該份函文於99年5 月7 日會簽至陳家舜時，
    陳家舜認為渠於99年5 月6 日之複驗，僅為檢驗柏油路面厚
    度，故會簽「請待試驗報告確認後再行結案」，於99年5 月
    19日時，三峽鎮公所政風室主任林建榮及主任秘書陳明進要
    求陳家舜於複驗紀錄中記載「本案AC施作社區內似有不宜之
    處，請承辦人員說明」，三峽鎮公所於99年5 月13日委託「
    台灣世曦工程顧問股份有限公司」查驗本案AC路面之試驗報
    告顯示，本案各施工點路面種類為「再生」，然本案招標文
    件之單價分析表中註明瀝青混土需為「新粒料」，又泉公司
    顯有偷工減料之嫌，惟被告魏榮輝竟無視又泉公司偷工減料
    之事實，不僅未要求又泉公司說明或呈報上級長官，更於99
    年5 月21日辦理複驗，因主驗陳家舜不知本招標文件對瀝青
    混凝土之規範為新粒料，遂予以複驗通過後，被告魏榮輝立
    即簽辦結算事宜，惟三峽鎮公所政風室主任林建榮因被告魏
    榮輝無法解釋本案AC路面鋪設於私人社區內之理由，且建設
    課長鄒坤發現本案瀝青混凝土試驗結果為「再生」，與招
    標文件規範不同，不同意本案辦理結算，致本案至今仍未結
    算、付款，嗣被告魏榮輝見事跡敗露，不得已遂於99年6 月
    10日以北縣峽字第0990018607號函，要求「薇多綠雅社區」
    管理委員會支付570,158 元鋪設柏油路面工程款，惟遭「薇
    多綠雅社區」管理委員會拒絕，而查得上情，因認被告簡秀
    香製作上開不實之又泉公司工程合約，係屬私經濟行為之契
    約內容，則被告簡秀香上開所為，係涉犯刑法第216 條、第
    210 條之行使變造私文書罪嫌，又被告簡秀香欲以不實之工
    程合約，藉以詐取三峽鎮公所不法利益51萬1170元之行為，
    亦涉犯同法第339 條第1 項、第3 項之詐欺取財未遂罪嫌，
    再被告簡秀香所犯上開2 罪嫌間，係犯意各別，罪名不同，
    請予分論併罰；另就被告魏榮輝、柯宥辰2 人上揭所為，認
    均係涉犯貪污治罪條例第6 條第1 項第4 款之主管事務圖利
    罪嫌等語。
二、按犯罪事實應依證據認定之，無證據不得認定犯罪事實；不
    能證明被告犯罪者，應諭知無罪之判決，刑事訴訟法第154
    條第2 項及第301 條第1 項分別定有明文。次按認定不利於
    被告之事實須依積極證據，苟積極證據不足為不利於被告事
    實之認定時，即應為有利於被告之認定（最高法院30年臺上
    字第816 號判例意旨參照）；又檢察官對於起訴之犯罪事實
    ，倘其所提出之證據，不足為被告有罪之積極證明，或其指
    出之證明方法，無從說服法院以形成被告有罪之心證，基於
    無罪推定之原則，自應為被告無罪判決之諭知（最高法院92
    年臺上字第128 號判例意旨參照）。次按刑事訴訟法第308
    條規定：「判決書應分別記載其裁判之主文與理由；有罪之
    判決並應記載犯罪事實，且得與理由合併記載。」，同法第
    310 條第1 款規定：「有罪之判決書，應於理由內分別情形
    記載左列事項：一、認定犯罪事實所憑之證據及其認定之理
    由。」，及同法第154 條第2 項規定：「犯罪事實應依證據
    認定之，無證據不得認定犯罪事實。」揆諸上開規定，刑事
    判決書應記載主文與理由，於有罪判決書方須記載犯罪事實
    ，並於理由內記載認定犯罪事實所憑之證據及其認定之理由
    。所謂認定犯罪事實所憑之「證據」，即為該法第154 條第
    2 項規定之「應依證據認定之」之「證據」；職是，有罪判
    決書理由內所記載認定事實所憑之證據，即為經嚴格證明之
    證據，另外涉及僅須自由證明事項，即不限定有無證據能力
    之證據，及彈劾證人信用性可不具證據能力之彈劾證據，在
    無罪判決書內，因檢察官起訴之事實，法院審理結果，認為
    被告之犯罪不能證明，而為無罪之諭知，則被告並無檢察官
    所起訴之犯罪事實存在，既無刑事訴訟法第15 4條第2 項所
    規定「應依證據認定之」事實存在，因此，判決書僅須記載
    主文及理由，而理由內記載事項，為法院形成主文所由生之
    心證，其論斷僅要求與卷內所存在之證據資料相符，或其論
    斷與論理法則無違，通常均以卷內證據資料彈劾其他證據之
    不具信用性，無法證明檢察官起訴之事實存在，所使用之證
    據並不以具有證據能力之證據為限，是以本件關於下述就被
    告簡秀香、柯宥辰、魏榮輝無罪諭知部分，既經本院認定犯
    罪不能證明，本判決就該部分即不再論述所援引有關證據之
    證據能力，併此敘明。
三、公訴人認被告簡秀香涉犯刑法第216 條、第210 條之行使變
    造私文書罪嫌、同法第339 條第1 項、第3 項之詐欺取財未
    遂罪嫌，被告魏榮輝、柯宥辰2 人上揭所為，則均係涉犯貪
    污治罪條例第6 條第1 項第4 款之主管事務圖利罪嫌，係以
    被告簡秀香、魏榮輝、柯宥辰於調查、偵查中之供述、證人
    鄒坤、陳明進、柯慶長、陳家舜、洪陳國、林省吉、邱雨
    柔在調查或偵查中證述、98年5 月27日臺北三峽鎮公所98年
    度第四次三峽區域性垃圾處理場廠）管理運用委員會會議紀
    錄及98年7 月3 日北縣峽清字第0980019569號函、二鬮里工
    程案簽辦招標、變更設計、第一次估驗、驗收、複驗等相關
    公文及內簽、99年9 月13日北縣峽政字第0990026500號函及
    被告魏榮輝99年9 月7 日之內簽、三峽鎮公所建設課99年6
    月2 日、6 月10日內簽、被告魏榮輝、柯宥辰圖利薇多綠雅
    社區」金額計算式、99年8 月19日調查局臺北縣調查站證照
    片2 紙、二鬮里工程案合約書、台灣世曦公司99年5 月13日
    試驗報告、臺北縣區域性垃圾處理場（廠）營運階段提供回
    饋金自治條例等為其主要論據。
四、訊據被告簡秀香堅詞否認有何刑法第216 條、第210 條之行
    使變造私文書罪嫌、同法第339 條第1 項、第3 項之詐欺取
    財未遂罪嫌，被告魏榮輝、柯宥辰堅詞否認有何貪污治罪條
    例第6 條第1 項第4 款之對主管事務圖利罪嫌，被告簡秀香
    辯稱：又泉公司在得標之後，即製作工程合約與三峽鎮公所
    簽約，因原合約附件之空白的單價分析表係以PDF 檔製作，
    無從直接以電腦填入分析表內之數據，故由工作人員重行製
    作繕打分析表，然於製作時將該單價分析表號數1-工作項目
    ：瀝青混凝土層鋪築（5CM 厚）部分，原應列「瀝青混凝土
    新粒料（5CM 厚）」，漏未記載「新」字而列為「瀝青混凝
    土粒料（5CM 厚）」，又泉公司與三峽鎮公所均未發現此項
    漏載，而以此內容簽訂工程合約，嗣被告於簽約後，將簽訂
    之工程合約內容分包予嘉玲土木包工業之林省吉進行施作，
    林省吉依照工程合約之記載而以舊粒料施作完工，並配合驗
    收程序提供舊粒料送驗，在驗收過程中經承辦單位與招標文
    件對照後方發現漏載一字之事，始知三峽鎮公所初步係欲以
    新粒料施作，又泉公司發現此項誤失後，曾向三峽鎮公所提
    出由又泉公司自行負擔費用修補改成新粒料重行施作，三峽
    鎮公所未置可否，檢調單位即以此一字之差認定被告偽造文
    書及詐欺而提起公訴，然以被告簡秀香之施工代表林省吉於
    驗收階段報請查驗及之後委請台灣世曦公司進行檢驗時，均
    申報舊粒料而非新粒料送驗，若被告簡秀香係故意漏未記載
    豈會如此？顯見被告簡秀香在疏未記載「新」字後，認知上
    即以合約記載之舊粒料履行合約，始終一致，絕無任何詐欺
    或偽造文書之意圖及動機，更絕無偽造變造履約文件之行為
    ，起訴書以又泉公司一字繕打之差，即對被告簡秀香論以詐
    欺及偽造文書之重罪，顯然有所誤會；另被告魏榮輝辯稱：
    「薇多綠雅社區」係位於新北市三峽區二鬮里內，而二鬮里
    為山員潭子垃圾處理場回饋金使用之區域範圍內，是「薇多
    綠雅社區」內若有上開自治條例第5 條第5 款規定事項之實
    施，亦得使用回饋金，而非為不法使用，據此，本件雖有以
    垃圾場回饋金鋪設位於「薇多綠雅社區」內巷弄之柏油路面
    ，然依諸新北市政府前於94年間，即在「薇多綠雅社區」內
    巷弄實施路平專案，新北市三峽區公所則於92年間，以垃圾
    場回饋金為「薇多綠雅社區」為公共設施之施作，另於97年
    間，為擴大內需公共建設亦於「薇多綠雅社區」內巷弄鋪設
    柏油路面，可徵本件以垃圾場回饋金鋪設位於「薇多綠雅社
    區」內巷弄之柏油路面非屬貪污治條例第1 項第4 款圖私人
    之不法利益之構成要件，被告魏榮輝所為，自不該當對主管
    事務圖利罪；被告柯宥辰辯稱：二鬮里計有24鄰、里民約三
    千五百餘人，其中有16鄰設於薇多綠雅社區，並有約二千里
    民住於該社區，則供占二鬮里人口多數之薇多綠雅社區數千
    里民使用之社區巷道，豈能因其設於私人土地及為加強環境
    保護而於該社區入口處設有欄柵及警衛亭，即謂該等社區巷
    道係供私人使用而非公眾使用，遂排除在回饋金使用項目範
    圍以外，此豈能謂是合於回饋金自治條例宗旨，況若僅供二
    鬮里其餘少數里民使用之設於公有土地之巷道，可使用回饋
    金鋪設柏油路面，而供占二鬮里人口多數且每年均需繳納鉅
    額地價稅、房屋稅，並同樣需忍受垃圾場所帶來環境污染痛
    苦之薇多綠雅社區里民所使用之巷道（即位於薇多綠雅社區
    巷道）反而不能使用回饋金鋪設柏油路面，那豈合乎公平正
    義原則，況薇多綠雅社區○○巷道暨監視系統等均曾由新北
    市政府、三峽區公所以公款、回饋金進行鋪設、維修或裝設
    ，則本件系爭位於薇多綠雅社區○○○路136 巷20弄、22弄
    、24弄AC路面鋪設，不論是從回饋金自治條例宗旨、或公平
    、合理、正義原則，或援用往例辦理而論，均應無圖利薇多
    綠雅社區犯行可言等語；經查：
(一)、新北市三峽區公所於98年12月15日在網路上刊載前揭二鬮里
    等工程（第一次修正）案公開招標公告，且於公告中記載契
    約由得標廠商負責製作裝訂，費用廠商應含於標價內，機關
    不另給付費用，另且在招標文件之「臺北縣三峽鎮公所二鬮
    里、大埔里等AC路面鋪設、排水溝及麻園溪旁護欄設置工程
    （第一次修正）單價分析表」中註明前揭二鬮里等工程（第
    一次修正）案所使用之瀝青混凝土需為「新」粒料（5CM 厚
    ），後於98年12月29日開標日，由被告簡秀香任負責人之又
    泉以384 萬元得標，新北市三峽區公所因與又泉公司於99年
    1 月11日簽訂前揭二鬮里等工程（第一次修正）案工程合約
    （合約編號98年度87號），又泉公司且於99年1 月14日申報
    開工等情等情，事證業如前述，堪以認定，是前揭工程案之
    AC路面鋪設所使用之瀝青混凝土粒料，原應依新北市三峽區
    公所指定使用之新粒料，且該等工程案之合約書，係由得標
    廠商於得標後負責製作裝訂；然新北市三峽區公所嗣依又泉
    公司所製作裝定而於99年1 月11日與又泉公司所簽訂前揭二
    鬮里等工程（第一次修正）案工程合約（合約編號98年度87
    號）書中之單價分析表上，關於瀝青混凝土之粒料，僅載為
    瀝青混凝土粒料（5CM 厚），而非瀝青混凝土「新」粒料（
    5CM 厚），此有前揭工程合約書在卷可參（見扣押物編號1-
    2 之二鬮里、大埔里等AC路面及護欄工程案卷(2)），被告簡
    秀香且於調查、偵查中均坦認前揭工程合約書為其交予向又
    泉公司轉包前揭工程案之嘉玲木包工業的邱雨柔、林省吉依
    契約內容施作等情不諱；又證人林省吉於調查中證述：新北
    市三峽區公所99年二鬮里、大埔里等AC路面鋪設、排水溝及
    麻園溪旁護欄設置工程，由被告簡秀香所營之又泉公司得標
    後，邱雨柔所營的嘉玲土木包工業復向又泉公司轉包該案部
    分工程（包括AC路面鋪設工程），被告簡秀香且指定嘉玲土
    木包工業員工林省吉為臺北縣三峽鎮公所99年二鬮里、大埔
    里等AC路面鋪設、排水溝及麻園溪旁護欄設置工程之現場負
    責人，嗣林省吉依被告柯宥辰口頭的指示做變更設計，改變
    路面的鋪設範圍，將原本設計的路面鋪設範圍由中央社區○
    ○○路○段70巷改為薇多綠雅社區○○○路136 巷20弄、24
    弄，且因被告簡秀香交付之又泉公司與新北市三峽區公所就
    前揭工程案所定立之合約書內，沒有規範要使用瀝青新粒料
    ，故林省吉施作該工程路面鋪設所使用之瀝青不是新粒料，
    而是再生料，上揭工程嗣完工辦理驗收，於99年5 月6 日鑽
    心取得路面瀝青樣本送交台灣世曦實驗室進行試驗，試驗結
    果記載使用再生科，新北市三峽區公所因此沒有通過驗收案
    等語明確（見99年度他字第6032號偵查卷第77-83 頁），而
    林省吉就臺北縣三峽鎮公所99年二鬮里、大埔里等AC路面舖
    設、排水溝及麻園溪旁護欄設置工程中之AC路面鋪設完工後
    ，於AC路面鑽心取樣之試體送請台灣世曦工程顧問股份有限
    公司試驗結果，於混合料之種類欄記載係使用再生粒料等情
    ，亦有台灣世曦工程顧問股份有限公司出具之瀝青混合料壓
    實試體容積比重（密度）及壓實度試驗報告、瀝青混合料壓
    實試體高度試驗報告等在卷可稽（見99年度他字第6032號偵
    查卷第50頁），是前揭工程案AC路面鋪設所使用之瀝青混凝
    土粒料係再生粒料，而非新北市三峽區公所指定使用之新粒
    料乙節，亦可認定，則公訴人因認被告簡秀香乃基於業務登
    載不實及詐欺取財等犯意，於製作又泉公司之工程合約時，
    先從三峽鎮公所網頁網站下載合約檔案，再擅自將工程合約
    中作為附件之單價分析表「號數1-工作項目：瀝青混凝土層
    鋪築（5CM 厚）註明「瀝青混凝土新粒料（5CM 厚）」，變
    造為「瀝青混凝土粒料（5CM 厚）」後，憑以製作又泉公司
    之工程合約，在三峽鎮公所人員未經詳查下簽奉核可，被告
    簡秀香再將其所製作內容不實之該工程合約，交予給不知情
    之施工商嘉玲土木包工業林省吉施作而行使之，並意圖從中
    牟取瀝青混凝土新粒料與再生粒料之價差高達51萬1170元等
    語，雖非無由；然查：
(1)、按刑法第339 條第1 項之詐欺取財罪之成立，係以意圖為自
    己或第三人不法之所有，以詐術使人將本人之物交付為要件
    ，故須具備：、行為人有為自己或第三人不法所有之主觀
    意圖，、行為人向被害人施用詐術，、被害人因其詐術
    而陷於錯誤，而交付財物等3 項構成要件始足當之，苟欠缺
    其一，即無從成立該罪，此觀該法條規定自明，亦即詐欺取
    財罪之成立要件，必須行為人有施用詐術之行為始能成立。
    所謂以詐術使人交付財物，必須被詐欺人因其詐術而陷於錯
    誤，若其所用方法不能認為詐術，亦不致使人陷於錯誤，即
    與該罪之要件有間，最高法院46年台上字第260 號判例意旨
    可資參照；易言之，須行為人主觀上有為自己或第三人不法
    所有之意圖，客觀上有施用詐術，且被詐欺人因其詐術施用
    而陷於錯誤始交付財物，才能成罪，苟無積極證據足資證明
    行為人確有不法所有意圖並施用詐術，且被詐欺人因詐術陷
    於錯誤而交付財物，自不能認為成立詐欺罪，至於民事債務
    當事人間，有未依債之本旨履行給付者，其原因不一，有因
    不可歸責事由致不能給付者，或因合法主張抗辯而拒絕給付
    者，或因財產、信用狀況緊縮而無力支付者，甚至債之關係
    成立後始惡意遲延給付者，此在一般社會交易經驗上均屬常
    見，不能僅因債務人事後未依債之本旨履行給付即一概推定
    債務人自始即無意給付而有不法所有之意圖。
(2)、依諸證人即嘉玲土木包工業負責人邱雨柔於偵查中結證稱：
    嘉玲土木包工業有向又泉公司轉包99年三峽鎮大埔里等工程
    ，承包該工程的內容是瀝青路面的鋪設工程，鋪設路面的工
    程款，是又泉公司給我的，該工程我是用公所的合約上報價
    承攬159 萬多元，被告簡秀香轉包給我，被告簡秀香沒有得
    到任何好處，因為簡女當時承包比較多工程，我叫她分一些
    給我做，所以才用原價轉包給我等語（見99年度他字第6032
    號偵查卷第190 頁至第193 頁），於本院審理中結證稱：三
    峽區○○○○路面鋪設工程，當時跟被告簡秀香談關於轉包這
    個案子，因為這個案子工期不長，剛開始的時候變成說分部
    ，她做一部分，叫我幫她做一部分，因為當時標的單價不是
    很好，所以沒有談到價差問題，也就是依合約裡面的金額來
    計算，當初跟她講的時候就是依合約的價錢給我做，關於AC
    路面施做的部分等於就是由我來做工跟料，完成之後看公所
    發了多少錢到這部分，這部分就全部歸我領，變成說AC部分
    的錢全部都要歸我，也就是說當我把AC路面做完之後，可以
    領多少錢的話就是依照這個合約上的記載關於AC路面做完的
    話，公所應該發給被告簡秀香多少錢，那個錢就是要給我，
    因為裡面就沒有賺錢了，之前就跟她講過算過，那裡面沒有
    利潤，因為刨除的部分還要十幾萬（折舊）給公所，所以被
    告簡秀香不會從中扣掉一些錢才分給我，後來工程完工後，
    為了新舊料的問題有開協調會，是我代表又泉公司出席，因
    為這一部分是我在負責的，所以我代表又泉公司，如果提出
    的條件是我可以接受的話，我就可以當場做決定，不用被告
    來做決定，是後來發現單價分析表寫的是新粒料，不是因為
    被告簡秀香刻意隱瞞，就是到後面我知道是疏忽了，所以我
    們才會開這個會，說要刨除重做，還是減價收受，是我的疏
    忽沒錯，那無法請款的部分的風險承擔，我們有錯，看該怎
    麼來解決等語在卷（見本院100 年8 月2 日審理筆錄），證
    人邱雨柔所證稱又泉公司就得標之新北市三峽區公所99年二
    鬮里、大埔里等AC路面鋪設、排水溝及麻園溪旁護欄設置工
    程案中，關於二鬮里、大埔里等AC路面鋪設工程係轉包由嘉
    玲土木包工業施作，且因被告簡秀香另有其他標案，恐分身
    乏術，併有工期遵期完工之壓力，而系爭標案之工期不長，
    利潤亦不多等因素，被告簡秀香遂就轉包之價格與邱雨柔議
    定，該等AC路面鋪設之工程轉包由邱雨柔施作且該等工程款
    由新北市三峽區公所核發後，又泉公司並未從中扣取部分價
    款，而係全數歸由邱雨柔領取等情，核與被告簡秀香於調查
    中供稱：邱雨柔是嘉玲土木包工業的負責人，我們又泉公司
    和他們經常有業務上的往來，因為我們公司規模不大，有時
    工程太多吃不下來，或者是比較遠的，就會轉包出去給其他
    廠商，又因為嘉玲土木包工業公司是設址在三峽鎮，而且三
    峽那邊又有瀝青場，由他們幫我們施作會比較方便，護欄與
    排水溝的部分才是由我們又泉公司來施作，所以這個案子開
    標我才委託邱雨柔去幫我看，就此標案與邱雨柔的拆帳方式
    ，因瀝青鋪設部分，都是由嘉玲土木包工業施作的，所以這
    部分的工程款就歸他們，我有先給邱雨柔200 萬元左右，這
    些錢是陸續給的，有時我是和她約在三峽鎮農會碰面，當場
    領現金給她，有時則是到三峽鎮農會匯款給他，但因為這個
    標案還沒有驗收完成，所以尾款我還沒給清等語（見99年度
    他字第6032號偵查卷第85頁至第87頁）相符，足徵被告簡秀
    香辯稱：關於二鬮里、大埔里等AC路面鋪設工程係轉包由嘉
    玲土木包工業施作，轉包之價格，乃就該等AC路面鋪設之工
    程款由新北市三峽區公所核發後，又泉公司並未從中扣取部
    分價款，而係全數歸由邱雨柔領取等語，可以採信，據此，
    苟被告簡秀香係基於詐欺取財、變造不實私文書行使之犯意
    ，而蓄意藉新北市三峽區公所就得標案之合約書製作，係規
    定由得標商負責之機會，乃將得標時所應遵守並據以制定之
    合約內容即所使用之瀝青混凝土粒料須為新粒料意旨之私文
    書，擅自更改變造為無新粒料記載內容之私文書，藉以圖取
    新舊粒料價差之不法利益，則被告簡秀香所圖者，顯係該等
    AC路面鋪設工程因使用新舊粒料價差所生之工程款，衡情，
    被告簡秀香應無將此AC路面鋪設完工後所得收取之工程款全
    數支付轉包的邱雨柔之理，否則，被告簡秀香大費周章以前
    述登載不實、變造私文書手段所圖取之不法利益，豈非平白
    無端拱手讓人？是公訴人認被告簡秀香乃基於不法所有之意
    圖，並藉登載不實、變造私文書之上述手段以達詐欺取財之
    目的，容有誤會，被告辯稱並無詐欺、行使變造私文書犯意
    等語，核屬有據，應可信實。
(3)、況證人林省吉就臺北縣三峽鎮公所99年二鬮里、大埔里等AC
    路面鋪設、排水溝及麻園溪旁護欄設置工程中之AC路面鋪設
    完工後，於AC路面鑽心取樣之試體送請台灣世曦工程顧問股
    份有限公司試驗前，即已於送驗資料上填寫註記該等送驗之
    樣品名稱為AC鑽心「再生」，此經證人林省吉、林斯偉（即
    台灣世曦工程顧問股份有限公司員工）於本院審理中證述明
    確（見本院100 年8 月2 日審理筆錄），併有林省吉於99年
    5 月6 日就前揭工程之鑽心檢體送請台灣世曦工程顧問股份
    有限公司檢驗時，於瀝青類試驗委驗單上之樣品名稱欄上確
    註記「AC鑽心再生」字樣之台灣世曦工程顧問股份有限公司
    材料試驗部台北試驗室瀝青類試驗委驗單附於本院卷可稽（
    見本院卷(二)第133 頁），則苟被告簡秀香具有以使用再生粒
    料混充新粒料之詐術手段以圖取新舊粒料價差不法利益之犯
    意，其何以容任施工代表林省吉逕自於將鑽心檢體送驗前，
    即在委驗單之樣品名稱欄上註記「AC鑽心再生」字樣而自曝
    犯行，此亦悖事理，再稽諸被告簡秀香於投標時因購買投標
    文件而由新北市三峽區公所交付之相關資料中，含有光碟1
    片，該等光碟片中並有以PDF 檔製作之空白「臺北縣三峽鎮
    公所二鬮里、大埔里等AC路面鋪設、排水溝及麻園溪旁護欄
    設置工程（第一次修正）單價分析表」，且該分析表中併註
    明前揭二鬮里等工程（第一次修正）案所使用之瀝青混凝土
    需為「新」粒料（5CM 厚）等情，有被告簡秀香於本院審理
    中所提出之光碟1 片可憑（附於本院卷(二)之牛皮紙袋內），
    而PDF 檔因係以設定密碼來保護PDF 檔案，以避免未經授權
    的檢視和修改，故屬PDF 檔之文件，原則上係無從逕自修改
    檔案內容，此為本院職務上所知之事項，另審諸被告簡秀香
    所營又泉公司所製之前揭工程合約中檢附之「臺北縣三峽鎮
    公所二鬮里、大埔里等AC路面舖設、排水溝及麻園溪旁護欄
    設置工程（第一次修正）單價分析表」（見扣押物編號1-2
    之二鬮里、大埔里等AC路面及護欄工程案卷(1)之工程合約）
    與新北市三峽區公所檔存之「臺北縣三峽鎮公所單價分析表
    」（見99年度偵字第31829 號偵查卷第18頁背面），二者在
    表格格式、使用字體及內文上確有不同，堪認被告簡秀香所
    營又泉公司所製之前揭工程合約中檢附之「臺北縣三峽鎮公
    所二鬮里、大埔里等AC路面鋪設、排水溝及麻園溪旁護欄設
    置工程（第一次修正）單價分析表」應係被告簡秀香得標後
    ，宥於該分析表係屬PDF 檔，無從逕自以電腦輸入該空白表
    格上所應填寫之數據資料，因而重行繕打製作，則被告簡秀
    香辯稱：又泉公司在得標之後，即製作工程合約與三峽鎮公
    所簽約，因原合約附件之空白的單價分析表係以PDF 檔製作
    ，無從直接以電腦填入分析表內之數據，故由工作人員重行
    製作繕打分析表，然於製作時將該單價分析表號數1-工作項
    目：瀝青混凝土層鋪築（5CM 厚）部分，原應列「瀝青混凝
    土新粒料（5CM 厚）」，漏未記載「新」字而列為「瀝青混
    凝土粒料（5CM 厚）」等語，即非子虛，可以採信，難認被
    告簡秀香係基於不法所有之意圖，並藉登載不實、變造私文
    書之上述手段以達詐欺取財目的而為公訴人所指之行為。
(二)、基上，本件被告簡秀香於製作又泉公司之工程合約時，未謹
    慎核對新北市三峽區公所之單價分析表「號數1-工作項目：
    瀝青混凝土層鋪築（5CM 厚）係註明瀝青混凝土「新」粒料
    （5CM 厚），復於得標後製作工程合約與三峽鎮公所簽約時
    ，因原合約附件之空白的單價分析表係以PDF 檔製作，無從
    直接以電腦填入分析表內之數據，而由工作人員重行製作繕
    打分析表，然於製作時疏未將該單價分析表號數1-工作項目
    ：瀝青混凝土層鋪築（5CM 厚）部分，原應列載之瀝青混凝
    土「新」粒料（5CM 厚）字樣，漏未記載「新」字而列為瀝
    青混凝土粒料（5CM 厚），復在三峽區公所人員未經詳查下
    簽奉核可，被告簡秀香再將其所製作之該工程合約，交予給
    不知情之施工商嘉玲土木包工業林省吉施作，而有未依合約
    內容使用瀝青混凝土新粒料施工等情，固屬可歸責於債務人
    之事由併致所給付之工程未具有約定之品質，然尚難遽認被
    告簡秀香係基於意圖為自己不法所有之詐欺取財、變造私文
    書行使等犯意而為之，公訴意旨所據之積極證據所為之證明
    ，尚未達於通常之人均不致有所懷疑而得確信其為真實之程
    度，尚難據為被告簡秀香此部分有罪之判斷；此外，復查無
    其他積極證據足認被告簡秀香確有此部分公訴意旨所指之犯
    行，此部分既不能證明被告簡秀香犯罪，自應諭知其無罪之
    判決，以昭審慎。
(三)、另按貪污治罪條例第6 條第1 項第4 款之對於主管或監督之
    事務，直接或間接圖利罪，所稱之「圖利」，係指圖得不法
    利益而言，故依據法令從事公務之人員，對於主管或監督之
    事務所圖得之利益，並非不法，無論為自己或第三人，均不
    得以該罪相繩，又該圖利罪，係以行為人基於不法圖利自己
    或第三人之犯意，並將犯意表現於行為，為構成要件，若無
    從證明公務員有不法圖利之犯意，則其行為縱然失當，亦難
    遽以該條款之罪相繩（最高法院86年度台上字第1463號判決
    意旨）；復按貪污治罪條例第6條第1項第4款之圖利罪，以
    行為人主觀上有圖得不法利益之犯意為必要，又有無圖利之
    犯意，應依證據認定之，不得僅因行為人所為失當行為之結
    果，使人獲得不法利益，即據以推定該行為人，自始即有圖
    利他人之犯意（最高法院83年度台上字第5203號判決意旨）
    ；再按貪污治罪條例第6 條第4 款圖利罪之構成要件，於90
    年11月7 日修正為「對於主管或監督之事務，明知違背法令
    ，直接或間接圖自己或其他私人不法利益，因而獲得利益者
    」，其中所定「因而獲得利益者」，係將原定之舉動犯（不
    以得利為構成要件），改為結果犯，並無未遂犯之處罰，而
    異於修正前之條文，至其中所加列「明知違背法令」之要件
    ，該所謂「明知」，係指須具圖利而違背法令之直接故意，
    即主觀上有違背法令以積極圖取不法利益之意思，客觀上並
    將該犯意表現於行為而言，則與修正前實務見解所認圖利犯
    行本具違法性之成立要件並無不同，亦經最高法院著有92年
    度台上字第3126號判決意旨可供參照。又「回饋金之使用項
    目如左：五、有關公共設施之興設及管理維護事項。」臺北
    縣區域性垃圾處理場（廠）營運階段提供回饋金自治條例第
    5條第5款亦定有明文。
(四)、查新北市○○區○○路136 巷20弄、24弄座落於大埔段二鬮
    小段31地號土地上，該筆土地屬私人所有且共有人眾多，有
    臺北縣樹林地政事務所99年8 月25日北縣樹地字登字第0990
    011934號函在卷可稽（見99年度偵字第31829 號偵查卷第54
    頁）；另新北市○○區○○路136 巷20弄、24弄係位於薇多
    綠雅社區內，該社區實施門禁管制，亦有台北縣三峽鎮公所
    99年6 月10日北縣峽建字第0990018607號函、台北縣三峽鎮
    薇多綠雅公寓大廈管理委員會99年6 月16日99薇字第0616號
    函可參（見99年度偵字第31829 號偵查卷第51頁）；又新北
    市○○區○○路136 巷（含該巷之20弄、24弄）之AC路面刨
    除重舖工程，係經新北市三峽區公所召開98年度第四次會議
    ，擬以三峽山員潭子垃圾衛生掩埋場回饋金98年度（第三次
    ）運用計畫款為工程預算來源，而議決通過施作之工程案，
    該工程款之依據為「臺北縣區域性垃圾處理場（廠）營運階
    段提供回饋金自治條例」暨新北市三轄區回饋金委員會98年
    5 月27日會議內容等情，事證亦如前述，另前揭新北市○○
    區○○路136 巷（含該巷之20弄、24弄）AC路面刨除重舖工
    程，經又泉公司之工地現場負責人林省吉依被告柯宥辰之變
    更設計指示，率工於99年2 月2 日進行AC路面刨除5cm 工程
    達4000平方公尺，99年2 月3 日進行AC路面刨除5cm 工程達
    2321平方公尺，99年2 月4 日進行鋪設黏層工程達4000平方
    公尺，99年2 月5 日進行鋪設黏層工程達2321平方公尺而施
    作完成各情，除據證人林省吉證述如前外，併有上揭林省吉
    填載之公共工程施工日誌、被告柯宥辰、魏榮輝蓋章其上之
    公共工程監造報表可憑；是設有門禁管制屬私人社區之薇多
    綠雅社區內的新北市○○區○○路136 巷20弄、24弄道路，
    前經被告魏榮輝、柯宥辰以上述「臺北縣三峽鎮公所二鬮里
    、大埔里等AC路面鋪設、排水溝及麻園溪旁護欄設置工程（
    第一次修正）第一次變更設計預算書」暨其附件之「工程變
    更設計詳細表」擬以「臺北縣區域性垃圾處理場（廠）營運
    階段提供回饋金自治條例」所規定之回饋金支付該工程之工
    程款，並業已施工完竣各情，可以認定；則公訴人因謂「薇
    多綠雅社區」係僅供私人使用，其出入口增設柵欄及警衛亭
    管制人車進入，非一般不特定人車得任意進出或通行之處所
    ，且非一般不特定人、車通行所需之道路，在該私人住宅內
    鋪設水泥路面，顯非屬公眾使用之建設，並不符合「臺北縣
    區域性垃圾處理場（廠）營運階段提供回饋金自治條例」第
    5 條第5 款（即回饋金須使用於有關公共設施之興設及管理
    維護事項）之規定，被告魏榮輝及柯宥辰2 人卻因二鬮里長
    洪陳國要求替「薇多綠雅社區○○○○路136 巷20弄、22弄
    、24弄）鋪設柏油路面，被告魏榮輝及柯宥辰2 人竟共同基
    於圖利「薇多綠雅社區」之犯意，藉機於變更設計時將工程
    項目壹- 一「二鬮里中央社區內重新鋪柏油路面」第7 項瀝
    青混凝土鋪設（中正路三段70巷）柏油路鋪設1000㎡，擅自
    變更為「薇多綠雅社區○○○○路136 巷20弄、24弄）柏油
    路面鋪設2000㎡，且為矇混通過而未於變更設計中註明或檢
    附施工圖面，甚至將預算書中原本註明之施工地點刪除，再
    將該不實之變更設計預算書上呈，致使不知情之建設課長鄒
    坤、主任秘書陳明進同意後，轉陳不知情之代理鎮長柯慶
    長核准該變更設計預算書，因認被告魏榮輝、柯宥辰共同涉
    犯對主管之事務圖利罪等語，固非無由；然查：
(1)、新北市三峽區公所前辦理「97年度加強地方建設擴大內需方
    案- 三峽鎮○道路改善工程」標餘款運用鋪設路段之工程，
    該工程確實包含二鬮里「薇多綠雅社區○○○○○里○○路
    136 巷20弄57號至同巷22弄51號部分無誤，有新北市三峽區
    公所100 年5 月3 日新北峽工字第1000009914號函可稽（見
    本院卷(一)第36頁）；另新北市三峽區公所曾於92年度預算辦
    理「二鬮里薇多綠雅社區監視系統工程」經費185580元，92
    年3 月7 日開工，92年3 月25日完工，並於92年4 月11日驗
    收，而山員潭子區域性垃圾處理場，係設立於三峽區內二鬮
    里等情，有新北市三峽區公所100 年6 月10日新北峽工字第
    1000011871號函可參（見本院卷(一)第101 頁）；另新北市政
    府工務局前於94年3 月2 日下午2 時許，因路平專案辦理三
    峽二鬮里二鬮路110 巷及136 巷等筆路面現場會勘而製有會
    勘紀錄，依該會勘紀錄顯示，該次會勘地點係在二鬮里薇多
    綠雅社區內，該次會勘出席人員計有台北縣議會蔡黃隆議員
    、台北縣政府工務局蔡逸懷、黃永盛、三峽鎮公所吳奇樺、
    二鬮里長呂嫚晶（代理）、薇多綠雅公寓大廈管理委員會張
    國興、凱竹營造杜宇勝等人，會勘結論為二鬮里二鬮路110
    巷及136 巷等筆路面之路段養護權責係屬三峽區公所，三峽
    區公所雖因財源拮据無法全面舖築整修，而新北市政府亦因
    93年度道路維修工程數用已用擷，94年度道路維修工程則將
    於4 月完成發包工作，屆時將視全縣各鄉鎮道路情形及鄉鎮
    需求酌予補助鋪設，於新北市政府未鋪設前，請三峽區公所
    本權責對於道路坑洞及有礙行車安全之情形與以修補以維行
    車及用路人安全等情，新北市政府且於會勘後之94年3 月22
    日，以北府養工字第0940151691號函請該次會勘與會單位依
    會勘結論辦理，有新北市政府工務局100 年6 月23日北工養
    一字第1000566866號函暨該函所附之資料附卷可稽（見本院
    卷(一)第198-200 頁）；是薇多綠雅社區○○道路，前曾經新
    北市三峽區公所以「97年度加強地方建設擴大內需方案- 三
    峽鎮○道路改善工程」標餘款施作鋪設路段工程，另該社區
    內之監視系統，併亦曾經新北市三峽區公所以92年度預算辦
    理「二鬮里薇多綠雅社區監視系統工程」，該社區道路更且
    曾由新北市政府由工務局人員暨相關單位於94年3 月2 日下
    午2 時許會勘後，認二鬮路110 巷及136 巷等筆路面之路段
    養護權責係屬三峽區公所，請三峽區公所本權責對於道路坑
    洞及有礙行車安全之情形與以修補以維行車及用路人安全等
    情，俱可認定；則薇多綠雅社區固屬設有門禁管制之私人社
    區，然前既曾獲公款諸如「97年度加強地方建設擴大內需方
    案- 三峽鎮○道路改善工程」標餘款、92年度預算等，辦理
    該社區○○○設路段、監視系統等工程，可徵薇多綠雅社區
    尚不因具設有門禁管制、私人社區等性質，而影響該社區無
    從獲取以公款於社區○○○○設路段、監視系統等工程，則
    被告魏榮輝、柯宥辰依「臺北縣三峽鎮公所二鬮里、大埔里
    等AC路面鋪設、排水溝及麻園溪旁護欄設置工程（第一次修
    正）第一次變更設計預算書」暨其附件之「工程變更設計詳
    細表」擬以「臺北縣區域性垃圾處理場（廠）營運階段提供
    回饋金自治條例」所規定之回饋金公款編列支付該等工程之
    工程款，是否即屬乃明知違背法令而仍遽行為之，該當圖利
    犯行，原屬有疑，被告2 人辯稱其等並無圖利之不法犯意等
    語，當非無據，容非子虛。
(2)、再審諸三峽鎮公所山員潭子區域性垃圾處理場回饋金92年度
    第2 次使用計畫書中，明載以三峽鎮潭子垃圾處理場回饋金
    進行「二鬮里（垃圾場在地里）薇多綠雅社區美化綠化工程
    」、「二鬮里（垃圾場在地里）薇多綠雅社區加強環境保護
    裝置監視器裝設工程、監視器、線路裝設等」工程，並各支
    出20萬元，該等計畫書且經台北縣三峽鎮公所於92年11月14
    日以北縣峽清字第0920023919號函請台北縣政府核定，嗣經
    台北縣政府於92年11月19日以北府環峽字第0920061259號函
    同意核備，有前開函文暨函文所附資料可參（見本院卷(一)第
    203-204 、210 、217 頁），堪認薇多綠雅社區前亦未因具
    設有門禁管制、私人社區等性質，而影響該社區無從獲取以
    回饋金於社區內施作美化綠化、監視器裝設等工程，據此，
    實亦難逕謂以前述回饋金而施作薇多綠雅社區○○道路鋪設
    工程，即與「臺北縣區域性垃圾處理場（廠）營運階段提供
    回饋金自治條例」第5 條第5 款（即回饋金須使用於有關公
    共設施之興設及管理維護事項）之規定不符，並進而謂果有
    公務員以回饋金編列施作薇多綠雅社區○○道路鋪設工程，
    薇多綠雅社區因此所獲取之道路鋪設利益，係屬不法利益，
    則公訴人遽以「薇多綠雅社區」係僅供私人使用，其出入口
    增設柵欄及警衛亭管制人車進入，非一般不特定人車得任意
    進出或通行之處所，且非一般不特定人、車通行所需之道路
    ，在該私人住宅內鋪設水泥路面，顯非屬公眾使用之建設，
    並不符合「臺北縣區域性垃圾處理場（廠）營運階段提供回
    饋金自治條例」第5 條第5 款（即回饋金須使用於有關公共
    設施之興設及管理維護事項）之規定，因認被告魏榮輝、柯
    宥辰以三峽鎮潭子垃圾處理場回饋金辦理薇多綠雅社區○○
    道路鋪設工程，乃與「臺北縣區域性垃圾處理場（廠）營運
    階段提供回饋金自治條例」第5 條第5 款（即回饋金須使用
    於有關公共設施之興設及管理維護事項）之規定不符，且推
    認被告魏榮輝及柯宥辰2 人即係共同基於圖利「薇多綠雅社
    區」之犯意而為本件行為等語，容屬率斷，再審諸被告魏榮
    輝、柯宥辰此次既係援例以三峽鎮潭子垃圾處理場回饋金辦
    理薇多綠雅社區內之工程（此次係辦理道路鋪設工程），雖
    其等未依公文程序事先呈請主管機關核可編列於三峽區公所
    山員潭子區域性垃圾處理場回饋金之年度使用計畫書中即逕
    自擬以回饋金支付系爭工程款，容有諸多嚴重不當之處，惟
    設有門禁管制之私人「薇多綠雅社區」前曾多次獲公款諸如
    「97年度加強地方建設擴大內需方案- 三峽鎮○道路改善工
    程」標餘款、92年度預算、三峽鎮潭子垃圾處理場回饋金等
    據以辦理該社區○○○設路段、監視系統、美化綠化等工程
    ，則屬設有門禁管制之私人社區即微多綠雅社區因被告魏榮
    輝、柯宥辰之前揭行為因此獲得社區○道路重新鋪設之利益
    ，實難謂屬不法利益，業如前述，參諸最高法院上揭判決意
    旨明載依據法令從事公務之人員，對於主管或監督之事務所
    圖得之利益，並非不法，無論為自己或第三人，均不得以該
    罪相繩，被告魏榮輝、柯宥辰辯稱其等無圖利犯行等語，當
    屬有據，至雖於事後發現本項工程之品質不符契約約定，可
    知被告2 人於執行此項業務之監辦過程中有多處重大過失，
    惟證人即台灣世曦工程顧問股份有限公司員工林新偉於本院
    審理中證稱：台灣世曦工程顧問股份有限公司所出具之前揭
    瀝青混合料壓實試體容積比重（密度）及壓實度試驗報告、
    瀝青混合料壓實試體高度試驗報告並未寄給新北市三峽區公
    所，係由瀝青供應廠商成功瀝青工業股份有限公司派人拿取
    等語明確（見本院100 年8 月2 日審理筆錄），則亦無證據
    認被告魏榮輝可經由收取試驗報告後知悉又泉公司有使用與
    契約約定不符之情，仍遽行辦理驗收，並事後推論被告魏榮
    輝、柯宥辰係自始本於不法犯意而圖利薇多綠雅社區或又泉
    公司，並遽以公務員對主管之事務圖利罪相繩，附此敘明。
(五)、綜上所述，被告魏榮輝、柯宥辰辯稱：並無圖利犯行等語，
    尚堪採信，公訴意旨所據之積極證據所為之證明，並未達於
    通常之人均不致有所懷疑而得確信其為真實之程度，尚難遽
    為被告魏榮輝、柯宥辰此部分有罪之判斷，此外，復查無其
    他積極證據足認被告魏榮輝、柯宥辰確有此部分公訴意旨所
    指之犯行，且公訴意旨認此部分與被告魏榮輝、柯宥辰前揭
    經本院認定有罪而論罪科刑部分為數罪併罰關係，此部分既
    不能證明被告魏榮輝、柯宥辰犯罪，自應諭知被告魏榮輝、
    柯宥辰此部分無罪之判決。
據上論斷，應依刑事訴訟法第299 條第1 項前段、第301 條第1
項，刑法第28條、第213 條、第216 條，判決如主文。
本案經檢察官高智美到庭執行職務。
中    華    民    國   100    年    9     月    30    日
                  刑事第二十庭審判長法  官  林家賢
                                    法  官  陳苑文
                                    法  官  陳明偉
以上正本證明與原本無異。
如不服本判決，應於判決送達後10日內，向本院提出上訴書狀，
並應敘述具體理由；其未敘述上訴理由者，應於上訴期間屆滿後
20日內向本院補提理由書（均須按他造當事人之人數附繕本），
「切勿逕送上級法院」。
                                     書記官  黃頌棻
中    華    民    國   100    年    9     月    30    日
附錄本案論罪科刑法條全文：
中華民國刑法第216條
（行使偽造變造或登載不實之文書罪）
行使第 210 條至第 215 條之文書者，依偽造、變造文書或登載
不實事項或使登載不實事項之規定處斷。
中華民國刑法第213 條
公務員明知為不實之事項，而登載於職務上所掌之公文書，足以
生損害於公眾或他人者，處1 年以上7 年以下有期徒刑。